---
title: "Taller 3 – plan de muestreo estándar"
author: "Diego Fernando Muñoz Portela 2415620, Valery Rivera Lopez 2417038, Alejandro Barros Rayo 2415837 "
date: "`r format(Sys.Date(), '%d de %B de %Y')`"
output:
  pdf_document:
    toc: true
    toc_depth: 3
    number_sections: true
fontsize: 12pt
geometry: margin=2.5cm
header-includes:
  - \usepackage{amsmath}
  - \usepackage{amssymb}
  - \usepackage{booktabs}
  - \usepackage{graphicx}
  - \usepackage{float}
  - \usepackage{setspace}
  - \onehalfspacing
---

```{r setup, include=FALSE}
knitr::opts_chunk$set(
  echo = TRUE,
  warning = FALSE,
  message = FALSE,
  fig.align = "center",
  fig.width = 6,
  fig.height = 4
)
```


# Punto 1

## Enunciado

El jefe de compras de una empresa ha exigido un AQL de 2.5% para la característica de un cierto producto que se recibe en lotes de 3000 unidades y se desea obtener un plan de inspección por muestreo usando las normas Militar Standard.  


## Preguntas

### a. ¿Cuál es el plan de muestreo simple adecuado bajo los niveles de inspección I, II, III, en los niveles normal, reducido y severo?. Evalué la conveniencia de los planes resultantes.  (OC, AOQ, ATI). 

Primero buuscamos cada uno de los $n$,$c$ y $r$ para cada uno de los planes simples (1,2,3) en cada uno de los niveles por medio de la funcion:


```{r 1, include=FALSE}
#library(AQLSchemes) 
#Plan simple con nivel de inspección Normal
#planS_1<-AASingle('Normal')
#planS_1
#planS_2<-AASingle('Normal')
#planS_2
#planS_3<-AASingle('Normal')
#planS_3

#Plan simple con nivel de inspección Estricto
#planE_1<-AASingle('Tightened')
#planE_1
#planE_2<-AASingle('Tightened')
#planE_2
#planE_3<-AASingle('Tightened')
#planE_3

#Plan simple con nivel de inspección Reducido
#planr_1<-AASingle('Reduced')
#planr_1
#planr_2<-AASingle('Reduced')
#planr_2
#planr_3<-AASingle('Reduced')
#planr_3

```

La cual nos dara los siguientes resultados para el plan simple:
```{r tabla de c, n y r}
# Crear el data frame sin columna Plan
tabla_simple <- data.frame(
  Nivel = c("I", "II", "III",
            "I", "II", "III",
            "I", "II", "III"),
  n = c(50, 125, 200, 50, 125, 200, 20, 50, 80),
  c = c(3, 7, 10, 2, 5, 8, 1, 3, 5),
  r = c(4, 8, 11, 3, 6, 9, 4, 6, 8)
)

library(knitr)
library(kableExtra)

tabla_simple %>%
  kbl(
    caption = "Planes de muestreo simple según nivel de inspección",
    col.names = c("Nivel", "n", "c", "r"),
    align = "c",
    booktabs = TRUE
  ) %>%
  kable_styling(
    bootstrap_options = c("striped", "hover"),
    full_width = TRUE,
    position = "center",
    font_size = 14
  ) %>%
  group_rows("Normal", 1, 3, bold = TRUE, background = "#f0f0f0") %>%
  group_rows("Estricto", 4, 6, bold = TRUE, background = "#f0f0f0") %>%
  group_rows("Reducido", 7, 9, bold = TRUE, background = "#f0f0f0") %>%
  column_spec(1, width = "25%") %>%
  column_spec(2, width = "25%") %>%
  column_spec(3, width = "25%") %>%
  column_spec(4, width = "25%") %>%
  add_header_above(c(" " = 1, "Parámetros del plan" = 3)) %>%
  footnote(general = "n: tamaño de muestra; c: número de aceptación; r: número de rechazo")
```

opcion 2 

```{r deded}
# Crear el data frame original, pero cambiando la columna Plan a I, II, III
tabla_simple <- data.frame(
  Tipo = c("Normal", "Normal", "Normal",
           "Estricto", "Estricto", "Estricto",
           "Reducido", "Reducido", "Reducido"),
  Plan = factor(c("I", "II", "III", "I", "II", "III", "I", "II", "III"),
                levels = c("I", "II", "III")),
  n = c(50, 125, 200, 50, 125, 200, 20, 50, 80),
  c = c(3, 7, 10, 2, 5, 8, 1, 3, 5),
  r = c(4, 8, 11, 3, 6, 9, 4, 6, 8)
)

library(knitr)
library(kableExtra)

tabla_simple %>%
  kbl(
    caption = "Planes de muestreo simple según nivel de inspección",
    col.names = c("Nivel", "Nivel del plan", "n", "c", "r"),
    align = "c",
    booktabs = TRUE
  ) %>%
  kable_styling(
    bootstrap_options = c("striped", "hover"),
    full_width = FALSE,
    position = "center",
    font_size = 14
  ) %>%
  # Agrupar por Tipo (Normal, Estricto, Reducido)
  group_rows("Normal", 1, 3, bold = TRUE, background = "#f0f0f0") %>%
  group_rows("Estricto", 4, 6, bold = TRUE, background = "#f0f0f0") %>%
  group_rows("Reducido", 7, 9, bold = TRUE, background = "#f0f0f0") %>%
  # Resaltar la columna del nivel del plan
  column_spec(2, bold = TRUE) %>%
  # Añadir cabecera superior para los parámetros
  add_header_above(c(" " = 2, "Parámetros del plan" = 3)) %>%
  footnote(general = "n: tamaño de muestra; c: número de aceptación; r: número de rechazo")
```

```{r}
# Crear data frame con los valores definitivos
tabla_doble_final <- data.frame(
  Tipo = rep(c("Normal", "Estricto", "Reducido"), each = 6),
  Plan = rep(rep(1:3, each = 2), times = 3),
  Etapa = rep(1:2, times = 9),
  n = c(32, 32, 80, 80, 125, 125,   # Normal
        32, 32, 80, 80, 125, 125,   # Estricto
        13, 13, 32, 32, 50, 50),    # Reducido
  c = c(1, 4, 3, 8, 5, 12,          # Normal
        0, 3, 2, 6, 3, 11,          # Estricto
        0, 1, 1, 4, 2, 6),          # Reducido
  r = c(4, 5, 7, 9, 9, 13,          # Normal
        3, 4, 5, 7, 7, 12,          # Estricto
        4, 5, 4, 7, 6, 9)           # Reducido
)

# Mostrar el data frame
print(tabla_doble_final)
```


