---
title: "Taller 3 – plan de muestreo estándar"
author: "Diego Fernando Muñoz Portela 2415620, Valery Rivera Lopez 2417038, Alejandro Barros Rayo 2415837 "
date: "`r format(Sys.Date(), '%d de %B de %Y')`"
output:
  pdf_document:
    toc: true
    toc_depth: 3
    number_sections: true
fontsize: 12pt
geometry: margin=2.5cm
header-includes:
  - \usepackage{amsmath}
  - \usepackage{amssymb}
  - \usepackage{booktabs}
  - \usepackage{graphicx}
  - \usepackage{float}
  - \usepackage{setspace}
  - \onehalfspacing
---

```{r setup, include=FALSE}
knitr::opts_chunk$set(
  echo = TRUE,
  warning = FALSE,
  message = FALSE,
  fig.align = "center",
  fig.width = 6,
  fig.height = 4
)
```


# Punto 1

## Enunciado

El jefe de compras de una empresa ha exigido un AQL de 2.5% para la característica de un cierto producto que se recibe en lotes de 3000 unidades y se desea obtener un plan de inspección por muestreo usando las normas Militar Standard.  


## Preguntas

### a. ¿Cuál es el plan de muestreo simple adecuado bajo los niveles de inspección I, II, III, en los niveles normal, reducido y severo?. Evalué la conveniencia de los planes resultantes.  (OC, AOQ, ATI). 

Primero buuscamos cada uno de los $n$,$c$ y $r$ para cada uno de los planes simples (1,2,3) en cada uno de los niveles por medio de la funcion:


```{r 1, include=FALSE}
library(AQLSchemes) 

#Plan simple con nivel de inspección Normal
planS_1<-AASingle('Normal')
planS_1
planS_2<-AASingle('Normal')
planS_2
planS_3<-AASingle('Normal')
planS_3

#Plan simple con nivel de inspección Estricto
planE_1<-AASingle('Tightened')
planE_1
planE_2<-AASingle('Tightened')
planE_2
planE_3<-AASingle('Tightened')
planE_3

#Plan simple con nivel de inspección Reducido
planr_1<-AASingle('Reduced')
planr_1
planr_2<-AASingle('Reduced')
planr_2
planr_3<-AASingle('Reduced')
planr_3

```

La cual nos dara los siguientes resultados:
```{r tabla de c, n y r}
# Crear la tabla con los resultados
library(tibble)

tabla_planes <- tribble(
  ~Tipo,        ~Plan, ~n, ~c, ~r,
  "Normal",     1,     50,   3,  4,
  "Normal",     2,     125,  7,  8,
  "Normal",     3,     200,  10, 11,
  "Estricto",   1,     50,   2,  3,
  "Estricto",   2,     125,  5,  6,
  "Estricto",   3,     200,  8,  9,
  "Reducido",   1,     20,   1,  4,
  "Reducido",   2,     50,   3,  6,
  "Reducido",   3,     80,   5,  8
)

# Ver la tabla
print(tabla_planes)
```



