---
title: "Taller 3 – plan de muestreo estándar"
author: "Diego Fernando Muñoz Portela 2415620, Valery Rivera Lopez 2417038, Alejandro Barros Rayo 2415837"
date: "`r format(Sys.Date(), '%d de %B de %Y')`"
output:
  pdf_document:
    toc: true
    toc_depth: 3
    number_sections: true
fontsize: 12pt
geometry: margin=2.5cm
header-includes:
  - \usepackage{amsmath}
  - \usepackage{amssymb}
  - \usepackage{booktabs}
  - \usepackage{graphicx}
  - \usepackage{float}
  - \usepackage{setspace}
  - \usepackage{tabu}
  - \usepackage{longtable}
  - \onehalfspacing
---

```{r setup, include=FALSE}
knitr::opts_chunk$set(
  echo    = TRUE,
  warning = FALSE,
  message = FALSE,
  fig.align = "center",
  fig.width  = 6,
  fig.height = 4
)
```


# Punto 1

## Enunciado

El jefe de compras de una empresa ha exigido un AQL de 2.5% para la característica de un cierto producto que se recibe en lotes de 3000 unidades y se desea obtener un plan de inspección por muestreo usando las normas Militar Standard.

## Preguntas

### a. ¿Cuál es el plan de muestreo simple adecuado bajo los niveles de inspección I, II, III, en los niveles normal, reducido y severo? Evalúe la conveniencia de los planes resultantes. (OC, AOQ, ATI).

La cual nos dará los siguientes resultados para el plan simple:

```{r tabla-simple}
library(knitr)
library(kableExtra)

tabla_simple <- data.frame(
  Nivel = c("I", "II", "III",
            "I", "II", "III",
            "I", "II", "III"),
  n = c(50, 125, 200, 50, 125, 200, 20, 50, 80),
  c = c(3,   7,  10,  2,  5,   8,  1,  3,  5),
  r = c(4,   8,  11,  3,  6,   9,  4,  6,  8)
)

tabla_simple %>%
  kbl(
    caption   = "Planes de muestreo simple según nivel de inspección",
    col.names = c("Nivel", "n", "c", "r"),
    align     = "c",
    booktabs  = TRUE,
    format    = "latex"
  ) %>%
  kable_styling(
    latex_options = c("striped", "hold_position"),
    full_width    = TRUE,
    font_size     = 11
  ) %>%
  group_rows("Normal",   1, 3, bold = TRUE) %>%
  group_rows("Estricto", 4, 6, bold = TRUE) %>%
  group_rows("Reducido", 7, 9, bold = TRUE) %>%
  column_spec(1, width = "3cm") %>%
  column_spec(2, width = "3cm") %>%
  column_spec(3, width = "3cm") %>%
  column_spec(4, width = "3cm") %>%
  add_header_above(c(" " = 1, "Parámetros del plan" = 3)) %>%
  footnote(general = "n: tamaño de muestra; c: número de aceptación; r: número de rechazo")
```

```{r tabla-doble}
tabla_doble_final <- data.frame(
  Tipo  = rep(c("Normal", "Estricto", "Reducido"), each = 6),
  Plan  = rep(rep(1:3, each = 2), times = 3),
  Etapa = rep(1:2, times = 9),
  n = c(32, 32, 80,  80, 125, 125,   # Normal
        32, 32, 80,  80, 125, 125,   # Estricto
        13, 13, 32,  32,  50,  50),  # Reducido
  c = c(1, 4,  3,  8,  5, 12,        # Normal
        0, 3,  2,  6,  3, 11,        # Estricto
        0, 1,  1,  4,  2,  6),       # Reducido
  r = c(4, 5,  7,  9,  9, 13,        # Normal
        3, 4,  5,  7,  7, 12,        # Estricto
        4, 5,  4,  7,  6,  9)        # Reducido
)

print(tabla_doble_final)
```
