---
title: "Taller 2 – Curva CO en planes de muestreo"
author: "Diego Fernando Muñoz Portela 2415620, Valery Rivera Lopez 2417038"
date: "`r format(Sys.Date(), '%d de %B de %Y')`"
output:
  pdf_document:
    toc: true
    toc_depth: 3
    number_sections: true
fontsize: 12pt
geometry: margin=2.5cm
header-includes:
  - \usepackage{amsmath}
  - \usepackage{amssymb}
  - \usepackage{booktabs}
  - \usepackage{graphicx}
  - \usepackage{float}
  - \usepackage{setspace}
  - \onehalfspacing
---

```{r setup, include=FALSE}
knitr::opts_chunk$set(
  echo = TRUE,
  warning = FALSE,
  message = FALSE,
  fig.align = "center",
  fig.width = 6,
  fig.height = 4
)
```

# Punto 1

## Enunciado

Suponga que usted tiene a su cargo la responsabilidad de recepción de materia prima en una prestigiosa empresa de la región. En un acuerdo al que se ha llegado con uno de sus proveedores, quien envía la materia prima en lotes de 150 unidades, se estableció como un lote de muy buena calidad aquel que presente un porcentaje de unidades defectuosas cercano al 5%.

Por otro lado el departamento de producción no está dispuesto a tolerar ningún lote con más del 10% de unidades defectuosas.

Como un lote se considera bueno si tiene menos del 5%, se tomará un tamaño de muestra $n$ y se aceptará el lote si tiene menos del 5% de unidades defectuosas, por ejemplo:

-   $(n=100, c=5)$\
-   $(n=80, c=4)$\
-   $(n=40, c=2)$

## Preguntas

### a. Evalué en cada caso los riesgos del productor y consumidor.

Dado que el tamaño del lote es pequeño ($N=150$) y la muestra ($n$) representa una parte significativa del lote, podemos suponer el uso de una **Distribución Hipergeométrica**. Sin embargo, aplicaremos las respectivas pruebas de distribucion en cada uno de los planes para asegurarnos de usar la indicada para cada una de las probabilidades de aceptación ($P_a$).

Para evaluar los riesgos del productor ($\alpha$) y del consumidor ($\beta$) en cada plan de muestreo, se utiliza la *distribución hipergeométrica*, dado que el lote es finito ($N = 150$) y la fracción de muestreo $n/N$ supera el 10% en todos los casos. La probabilidad de aceptación de un lote con proporción defectuosa $p$ es:

$$ P_a(p) = \sum_{x=0}^{c} \frac{\binom{D}{x} \binom{N-D}{n-x}}{\binom{N}{n}}, $$

donde $D = \text{round}(p \cdot N)$ es el número de unidades defectuosas en el lote, $n$ el tamaño de muestra y $c$ e l número de aceptación.

Los riesgos se definen a partir de dos calidades de referencia:

-   *AQL* (Nivel de Calidad Aceptable): $p_0 = 0.05$ (5% de defectuosos). Corresponde a la calidad que el productor considera buena.
-   *LTPD* (Porcentaje de Defectuosos Tolerable en el Lote): $p_1 = 0.10$ (10% de defectuosos). Corresponde a la calidad que el consumidor considera rechazable.

El riesgo del productor es la probabilidad de rechazar un lote con calidad AQL:

$$ \alpha = 1 - P_a(p_0). $$

El riesgo del consumidor es la probabilidad de aceptar un lote con calidad LTPD:

$$ \beta = P_a(p_1). $$

A continuación se analizan los tres planes propuestos, todos con la relación $c/n = 0.05$.

```{r Librerias, include=FALSE}
library(tidyverse)
library(ggthemes)
```

#### Plan 1: $n = 100$, $c = 5$

```{r Plan 1, echo=FALSE, message=FALSE, warning=FALSE}

# Definimos los argumentos de LOS planes del muestreo fijos para los 3 planes
N=150
P <- seq(0.000 , 0.140, 0.001)

#PLAN 1

N <- 150
n1 <- 100
c1 <- 5

# Funcion para seleccionar la distribucion en cada uno de los planes 

distribucion <- function(n, N){
  r <- n/N
  
  if(r > 0.1){
    return("Hipergeométrica")
  }
  
  if(r <= 0.1 && n*r > 1){
    return("Poisson")
  }
  
  if(r <= 0.1){
    return("Binomial")
  }
}

# Prueba distribución
distribucion(n1, N)

# Vector p
P <- seq(0.000 , 0.140, 0.001)

# Número de defectuosos en el lote
m <- round(P * N)

# Probabilidad de aceptación
Pa1 <- phyper(c1, m, N-m, n1)

# Riesgos
AQL <- 0.05
LTPD <- 0.10
mAQL <- round(AQL*N)
mLTPD <- round(LTPD*N)

# Riesgo productor
alpha1 <- 1 - phyper(c1, mAQL, N-mAQL, n1)
alpha1

# Riesgo consumidor
beta1 <- phyper(c1, mLTPD, N-mLTPD, n1)
beta1

#CO1
plot(P, Pa1, type="l", lwd=3, col="blue",
     xlab="Proporción defectuosa (p)",
     ylab="Probabilidad de aceptación (Pa)",
     main="Curva CO - Plan 1 (n=100, c=5)",
     ylim=c(0,1))
grid()

```

La curva característica de operación del *Plan 1* presenta una caída pronunciada a medida que aumenta la proporción defectuosa del lote. Esto indica que el plan tiene una alta capacidad para discriminar entre lotes buenos y lotes malos. Cuando la proporción defectuosa se encuentra alrededor del AQL (5%), la probabilidad de aceptación todavía es considerable; sin embargo, al acercarse al 10% la probabilidad disminuye de manera significante nos permite ver tener una fuerte restricción hacia lotes de mala calidad. El riesgo del productor obtenido es relativamente alto, lo que implica que existe una probabilidad significativa de rechazar un lote que en realidad cumple con el nivel aceptable de calidad. Por otro lado, el riesgo del consumidor es extremadamente bajo con ($\beta1$) de 0.57% , lo que significa que es muy poco probable que se acepte un lote con un nivel de defectos inaceptable. Si se busca proteger principalmente al consumidor, este será un plan adecuado a elegir ya que es el más estricto de los tres y el que presenta mayor poder discriminante debido a su tamaño de muestra elevado.

#### Plan 2: $n = 80$, $c = 4$

```{r PLAN 2, echo=FALSE, message=FALSE, warning=FALSE}
#PLAN 2

N <- 150
n2 <- 80
c2 <- 4

distribucion(n2, N)

P <- seq(0.000 , 0.140, 0.001)
m <- round(P * N)
Pa2 <- phyper(c2, m, N-m, n2)

# Riesgos
AQL <- 0.05
LTPD <- 0.10
mAQL <- round(AQL*N)
mLTPD <- round(LTPD*N)

# Riesgo productor
alpha2 <- 1 - phyper(c2, mAQL, N-mAQL, n2)
alpha2

# Riesgo consumidor
beta2 <- phyper(c2, mLTPD, N-mLTPD, n2)
beta2

plot(P, Pa2, type="l", lwd=3, col="red",
     xlab="Proporción defectuosa (p)",
     ylab="Probabilidad de aceptación (Pa)",
     main="Curva CO - Plan 2 (n=80, c=4)",
     ylim=c(0,1))
grid()

```

En el grafico del Plan 2, la curva CO mantiene una tendencia decreciente clara, aunque su pendiente es ligeramente menos pronunciada que la del plan anterior. El plan 2 continúa diferenciando adecuadamente entre niveles de calidad aceptables e inaceptables, pero con menor rigor. El riesgo del productor ($\alpha2$) sigue siendo alto con un 43,6% de rechazar un lote bueno, aunque sea ligeramente menor que en el Plan 1, lo que indica que todavía existe una probabilidad considerable de rechazar lotes que cumplen el AQL. Por otro lado, el riesgo del consumidor ($\beta2$) con un porcentaje de 2,74% Esto significa que el riesgo de aceptar un lote de mala calidad (con 10% de defectos) aumentó en **2.18 puntos porcentuales** respecto al plan anterior. Esta nueva CO representa una situación intermedia, donde se busca cierto equilibrio entre la protección del productor y la protección del consumidor, aunque todavía mantiene un nivel de exigencia considerable.

#### Plan 3: $n = 40$, $c = 2$

```{r PLAN 3, echo=FALSE, message=FALSE, warning=FALSE}


#PLAN 3

N <- 150
n3 <- 40
c3 <- 2

distribucion(n3, N)

P <- seq(0.000 , 0.140, 0.001)
m <- round(P * N)
Pa3 <- phyper(c3, m, N-m, n3)
# Riesgos
AQL <- 0.05
LTPD <- 0.10
mAQL <- round(AQL*N)
mLTPD <- round(LTPD*N)

# Riesgo productor
alpha3 <- 1 - phyper(c3, mAQL, N-mAQL, n3)
alpha3

# Riesgo consumidor
beta3 <- phyper(c3, mLTPD, N-mLTPD, n3)
beta3

plot(P, Pa3, type="l", lwd=3, col="darkgreen",
     xlab="Proporción defectuosa (p)",
     ylab="Probabilidad de aceptación (Pa)",
     main="Curva CO - Plan 3 (n=40, c=2)",
     ylim=c(0,1))
grid()
```

La curva correspondiente al Plan 3 es notablemente más suave y presenta una pendiente menos pronunciada. Esto indica que este tiene menor capacidad para distinguir entre lotes buenos y malos en comparación con los planes anteriores. A medida que aumenta la proporción defectuosa, la probabilidad de aceptación disminuye de forma más gradual, lo que implica que aún con niveles relativamente altos de defectos existe una probabilidad importante de aceptar el lote. El riesgo del productor ($\alpha3$) es el más bajo de los tres planes con un 36,21% lo que significa que es menos probable rechazar un lote que cumple con el AQL. Sin embargo, el riesgo del consumidor es mayor con un ($\beta3$) del 17,98% lo que evidencia una menor protección frente a lotes de mala calidad. En consecuencia, este plan favorece más al proveedor que al cliente y resulta el menos estricto de los tres debido a su menor tamaño de muestra.

### b. ¿Se puede pensar entonces que un plan de muestreo con la condición de proporcionalidad en AQL es equivalente, sin importar el tamaño de muestra?.

```{r Grafico_1b, echo=FALSE}

plot(P, Pa1, type="l", lwd=3, col="blue",
     xlab="Proporción defectuosa (p)",
     ylab="Probabilidad de aceptación (Pa)",
     main="Curvas CO Comparadas",
     ylim=c(0,1))

lines(P, Pa2, col="red", lwd=3)
lines(P, Pa3, col="darkgreen", lwd=3)

legend("topright",
       legend=c("Plan 1 (100,5)",
                "Plan 2 (80,4)",
                "Plan 3 (40,2)"),
       col=c("blue","red","darkgreen"),
       lwd=3)

grid()

```

Aunque en los tres casos la relación $c/n = 5\%$, no son planes equivalentes. En el muestreo de aceptación, el poder de discriminación (la capacidad de distinguir un lote bueno de uno malo) depende del tamaño de la muestra ($n$), no de la proporción.

# Punto 2

## Enunciado

Construya una Curva característica de operación para un plan de muestreo simple en el cual el tamaño del lote es de 100 unidades, tamaño de muestra 50, y numero de aceptación 2. Utilice las tres distribuciones de probabilidad.

## Preguntas

### a. ¿Se presentan discrepancias entre las curvas?

```{r plan23, echo=FALSE, message=FALSE, warning=FALSE}
# Parámetros
N <- 100
n <- 50
c <- 2

# Vector de proporciones defectuosas
P <- seq(0.001, 0.20, 0.001)

# 1. Binomial
Pa_bin <- pbinom(c, n, P)

# 2. Poisson
Pa_pois <- ppois(c, n*P)

# 3. Hipergeométrica
Pa_hiper <- sapply(P, function(p){
  D <- round(N*p)
  phyper(c, D, N-D, n)
})

# --- GRÁFICA MEJORADA ---

par(bg="white")  # fondo blanco

plot(P, Pa_hiper, type="l", lwd=3, col="darkgreen",
     ylab="Probabilidad de aceptación (Pa)",
     xlab="Proporción defectuosa (p)",
     main="Curva Característica de Operación\nN=100, n=50, c=2",
     ylim=c(0,1))

grid(col="gray85")

lines(P, Pa_bin, lwd=3, lty=2, col="blue")
lines(P, Pa_pois, lwd=3, lty=3, col="red")

legend("topright",
       legend=c("Hipergeométrica","Binomial","Poisson"),
       col=c("darkgreen","blue","red"),
       lwd=3,
       lty=c(1,2,3),
       bty="n")

```

La distribución hipergeométrica (verde) presenta un comportamiento escalonado debido a su naturaleza discreta y al tamaño finito del lote. Dado que N=100, los cambios en los numeros de defectuosos ocurren en valores enteros, generando variaciones abruptas en la probabilidad de aceptación.

Además, esta distribución describe con mayor precisión el riesgo real del plan de muestreo, ya que considera el agotamiento de la población durante el muestreo (sin reemplazo).

Por el contrario, las aproximaciones binomial y Poisson asumen poblaciones infinitas o muestreo con reemplazo, lo que genera ligeras sobreestimaciones en la probabilidad de aceptación.

### b. ¿Que sucede si el tamaño del lote es de 2000 unidades?

```{r plan24, echo=FALSE, message=FALSE, warning=FALSE}
# Parámetros
N <- 2000
n <- 50
c <- 2

# Vector de proporciones defectuosas
P <- seq(0.001, 0.20, 0.001)

# 1. Binomial
Pa_bin <- pbinom(c, n, P)

# 2. Poisson
Pa_pois <- ppois(c, n*P)

# 3. Hipergeométrica
Pa_hiper <- sapply(P, function(p){
  D <- round(N*p)
  phyper(c, D, N-D, n)
})

# --- GRÁFICA MEJORADA ---

par(bg="white")  # fondo blanco

plot(P, Pa_hiper, type="l", lwd=3, col="darkgreen",
     ylab="Probabilidad de aceptación (Pa)",
     xlab="Proporción defectuosa (p)",
     main="Curva Característica de Operación\nN=2000, n=50, c=2",
     ylim=c(0,1))

grid(col="gray85")

lines(P, Pa_bin, lwd=3, lty=2, col="blue")
lines(P, Pa_pois, lwd=3, lty=3, col="red")

legend("topright",
       legend=c("Hipergeométrica","Binomial","Poisson"),
       col=c("darkgreen","blue","red"),
       lwd=3,
       lty=c(1,2,3),
       bty="n")

```

La distribución hipergeométrica ya no presenta un comportamiento escalonado visible, debido a que el tamaño del lote es grande N = 2000. En este caso, los cambios en el número de defectuosos afectan muy poco la probabilidad de aceptación, haciendo que la curva sea prácticamente continua.

Además, dado que la fracción de muestreo es pequeña, el efecto de agotamiento de la población es mínimo. Por esta razón, las distribuciones binomial y Poisson se aproximan muy bien a la hipergeométrica.

Se observa que las tres curvas prácticamente coinciden, lo que indica que para lotes grandes, las aproximaciones binomial y Poisson describen adecuadamente el comportamiento real del plan de muestreo.

------------------------------------------------------------------------
