---
title: "Taller 2 – Curva CO en planes de muestreo"
author: "Diego Fernando Muñoz Portela 2415620, Valery Rivera Lopez 2417038"
date: "`r format(Sys.Date(), '%d de %B de %Y')`"
output:
  pdf_document:
    toc: true
    toc_depth: 3
    number_sections: true
fontsize: 12pt
geometry: margin=2.5cm
header-includes:
  - \usepackage{amsmath}
  - \usepackage{amssymb}
  - \usepackage{booktabs}
  - \usepackage{graphicx}
  - \usepackage{float}
  - \usepackage{setspace}
  - \onehalfspacing
---

```{r setup, include=FALSE}
knitr::opts_chunk$set(
  echo = TRUE,
  warning = FALSE,
  message = FALSE,
  fig.align = "center",
  fig.width = 6,
  fig.height = 4
)
```

# Punto 1

## Enunciado

Suponga que usted tiene a su cargo la responsabilidad de recepción de materia prima en una prestigiosa empresa de la región. En un acuerdo al que se ha llegado con uno de sus proveedores, quien envía la materia prima en lotes de 150 unidades, se estableció como un lote de muy buena calidad aquel que presente un porcentaje de unidades defectuosas cercano al 5%.  

Por otro lado el departamento de producción no está dispuesto a tolerar ningún lote con más del 10% de unidades defectuosas.  

Como un lote se considera bueno si tiene menos del 5%, se tomará un tamaño de muestra $n$ y se aceptará el lote si tiene menos del 5% de unidades defectuosas, por ejemplo:

- $(n=100, c=5)$  
- $(n=80, c=4)$  
- $(n=40, c=2)$  

##Preguntas

a. Evalué en cada caso los riesgos del productor y consumidor.

b. ¿Se puede pensar entonces que un plan de muestreo con la condición de proporcionalidad
en AQL es equivalente, sin importar el tamaño de muestra?. 

```{r Librerias}
library(tidyverse)
```


```{r Plan 1}
library(ggthemes)
# Definir los argumentos de LOS planes del muestreo 
#Fijos para los 3 planes
N=150
P <- seq(0.000 , 0.140, 0.001)

#PLAN 1

N <- 150
n1 <- 100
c1 <- 5

# Funcion para seleccionar la distribucion en cada uno de los planes 

distribucion <- function(n, N){
  r <- n/N
  
  if(r > 0.1){
    return("Hipergeométrica")
  }
  
  if(r <= 0.1 && n*r > 1){
    return("Poisson")
  }
  
  if(r <= 0.1){
    return("Binomial")
  }
}

# Prueba distribución
distribucion(n1, N)

# Vector p
P <- seq(0.000 , 0.140, 0.001)

# Número de defectuosos en el lote
m <- round(P * N)

# Probabilidad de aceptación
Pa1 <- phyper(c1, m, N-m, n1)

# Riesgos
AQL <- 0.05
LTPD <- 0.10
mAQL <- round(AQL*N)
mLTPD <- round(LTPD*N)

# Riesgo productor
alpha1 <- 1 - phyper(c1, mAQL, N-mAQL, n1)
alpha1

# Riesgo consumidor
beta1 <- phyper(c1, mLTPD, N-mLTPD, n1)
beta1
```


```{r plan}
#CO1
plot(P, Pa1, type="l", lwd=3, col="blue",
     xlab="Proporción defectuosa (p)",
     ylab="Probabilidad de aceptación (Pa)",
     main="Curva CO - Plan 1 (n=100, c=5)",
     ylim=c(0,1))
grid()

```


# Punto 2

## Enunciado
Construya una Curva característica de operación para un plan de muestreo simple en el cual el
tamaño del lote es de 100 unidades, tamaño de muestra 50, y numero de aceptación 2. Utilice las
tres distribuciones de probabilidad.

a. ¿Se presentan discrepancias entre las curvas?

```{r plan23}
# Parámetros
N <- 100
n <- 50
c <- 2

# Vector de proporciones defectuosas
P <- seq(0.001, 0.20, 0.001)

# 1. Binomial
Pa_bin <- pbinom(c, n, P)

# 2. Poisson
Pa_pois <- ppois(c, n*P)

# 3. Hipergeométrica
Pa_hiper <- sapply(P, function(p){
  D <- round(N*p)
  phyper(c, D, N-D, n)
})

# --- GRÁFICA MEJORADA ---

par(bg="white")  # fondo blanco

plot(P, Pa_hiper, type="l", lwd=3, col="darkgreen",
     ylab="Probabilidad de aceptación (Pa)",
     xlab="Proporción defectuosa (p)",
     main="Curva Característica de Operación\nN=100, n=50, c=2",
     ylim=c(0,1))

grid(col="gray85")

lines(P, Pa_bin, lwd=3, lty=2, col="blue")
lines(P, Pa_pois, lwd=3, lty=3, col="red")

legend("topright",
       legend=c("Hipergeométrica","Binomial","Poisson"),
       col=c("darkgreen","blue","red"),
       lwd=3,
       lty=c(1,2,3),
       bty="n")

```
La distribución hipergeométrica (verde) presenta un comportamiento escalonado debido a su naturaleza discreta y al tamaño finito del lote. Dado que N=100, los cambios en los numeros de defectuosos ocurren en valores enteros, generando variaciones abruptas en la probabilidad de aceptación.

Además, esta distribución describe con mayor precisión el riesgo real del plan de muestreo, ya que considera el agotamiento de la población durante el muestreo (sin reemplazo).

Por el contrario, las aproximaciones binomial y Poisson asumen poblaciones infinitas o muestreo con reemplazo, lo que genera ligeras sobreestimaciones en la probabilidad de aceptación.

b. ¿Que sucede si el tamaño del lote es de 2000 unidades?

```{r plan24}
# Parámetros
N <- 2000
n <- 50
c <- 2

# Vector de proporciones defectuosas
P <- seq(0.001, 0.20, 0.001)

# 1. Binomial
Pa_bin <- pbinom(c, n, P)

# 2. Poisson
Pa_pois <- ppois(c, n*P)

# 3. Hipergeométrica
Pa_hiper <- sapply(P, function(p){
  D <- round(N*p)
  phyper(c, D, N-D, n)
})

# --- GRÁFICA MEJORADA ---

par(bg="white")  # fondo blanco

plot(P, Pa_hiper, type="l", lwd=3, col="darkgreen",
     ylab="Probabilidad de aceptación (Pa)",
     xlab="Proporción defectuosa (p)",
     main="Curva Característica de Operación\nN=2000, n=50, c=2",
     ylim=c(0,1))

grid(col="gray85")

lines(P, Pa_bin, lwd=3, lty=2, col="blue")
lines(P, Pa_pois, lwd=3, lty=3, col="red")

legend("topright",
       legend=c("Hipergeométrica","Binomial","Poisson"),
       col=c("darkgreen","blue","red"),
       lwd=3,
       lty=c(1,2,3),
       bty="n")

```

La distribución hipergeométrica ya no presenta un comportamiento escalonado visible, debido a que el tamaño del lote es grande N = 2000. En este caso, los cambios en el número de defectuosos afectan muy poco la probabilidad de aceptación, haciendo que la curva sea prácticamente continua.

Además, dado que la fracción de muestreo es pequeña, el efecto de agotamiento de la población es mínimo. Por esta razón, las distribuciones binomial y Poisson se aproximan muy bien a la hipergeométrica.

Se observa que las tres curvas prácticamente coinciden, lo que indica que para lotes grandes, las aproximaciones binomial y Poisson describen adecuadamente el comportamiento real del plan de muestreo.

---


