---
title: "Taller 3 – plan de muestreo estándar"
author: "Diego Fernando Muñoz Portela 2415620, Valery Rivera Lopez 2417038, Alejandro Barros Rayo 2415837 "
date: "`r format(Sys.Date(), '%d de %B de %Y')`"
output:
  pdf_document:
    
    toc: true
    toc_depth: 3
    number_sections: true
    latex_engine: xelatex 
fontsize: 12pt
geometry: margin=2.5cm
header-includes:
  - \usepackage{tabu}
  - \usepackage{longtable}
  - \usepackage{amsmath}
  - \usepackage{amssymb}
  - \usepackage{booktabs}
  - \usepackage{graphicx}
  - \usepackage{float}
  - \usepackage{setspace}
  - \onehalfspacing
editor_options: 
  markdown: 
    wrap: 72
---

```{r setup, include=FALSE}
knitr::opts_chunk$set(
  echo = TRUE,
  warning = FALSE,
  message = FALSE,
  fig.align = "center",
  fig.width = 6,
  fig.height = 4
)
```

# Punto 1

## Enunciado

El jefe de compras de una empresa ha exigido un AQL de 2.5% para la
característica de un cierto producto que se recibe en lotes de 3000
unidades y se desea obtener un plan de inspección por muestreo usando
las normas Militar Standard.

## Preguntas

### a. ¿Cuál es el plan de muestreo simple adecuado bajo los niveles de inspección I, II, III, en los niveles normal, reducido y severo?. Evalué la conveniencia de los planes resultantes. (OC, AOQ, ATI).

Primero buuscamos cada uno de los $n$,$c$ y $r$ para cada uno de los
planes simples (1,2,3) en cada uno de los niveles por medio de la
funcion:

```{r codigo c, echo=FALSE}
#library(AQLSchemes)
#library(AcceptanceSampling)
#planS_1 <- AASingle('Normal')
#planS_1
#planS_2<-AASingle('Normal')
#planS_2
#planS_3<-AASingle('Normal')
#planS_3
#planE_1<-AASingle('Tightened')
#planE_1
#planE_2<-AASingle('Tightened')
#planE_2
#planE_3<-AASingle('Tightened')
#planE_3
#planr_1<-AASingle('Reduced')
#planr_1
#planr_2<-AASingle('Reduced')
#planr_2
#planr_3<-AASingle('Reduced')
#planr_3

```

Representamos los n, r y c segun su clasificación de nivel en la
siguente tabla:

```{r tabla de c, n y r, echo=FALSE}
# Crear el data frame sin columna Plan
tabla_simple <- data.frame(
  Nivel = c("I", "II", "III",
            "I", "II", "III",
            "I", "II", "III"),
  n = c(50, 125, 200, 50, 125, 200, 20, 50, 80),
  c = c(3, 7, 10, 2, 5, 8, 1, 3, 5),
  r = c(4, 8, 11, 3, 6, 9, 4, 6, 8)
)

library(knitr)
library(kableExtra)

tabla_simple %>%
  kbl(
    caption = "Planes de muestreo simple según nivel de inspección",
    col.names = c("Nivel", "n", "c", "r"),
    align = "c",
    booktabs = TRUE
  ) %>%
  kable_styling(
    bootstrap_options = c("striped", "hover"),
    position = "center",
    font_size = 12  # Reducido para mejor ajuste
  ) %>%
  group_rows("Normal", 1, 3, bold = TRUE, background = "#f0f0f0") %>%
  group_rows("Estricto", 4, 6, bold = TRUE, background = "#f0f0f0") %>%
  group_rows("Reducido", 7, 9, bold = TRUE, background = "#f0f0f0") %>%
  column_spec(1:4, width = "2cm") %>%  # Anchos fijos iguales
  add_header_above(c(" " = 1, "Parámetros del plan" = 3)) %>%
  footnote(general = "n: tamaño de muestra; c: número de aceptación; r: número de rechazo")

```

```{r Curvas OC 1, echo=FALSE}

library(AcceptanceSampling)
library(tidyverse)
colores_manuales <- c(
"Normal (I)"="#003f8a",
"Normal (II)"="#0072CF",
"Normal (III)"="#66B2FF",
"Estricta (I)"="#8B0000",
"Estricta (II)"="#CC0000",
"Estricta (III)"="#FF6666",
"Reducida (I)"="#1a5200",
"Reducida (II)"="#2E8B00",
"Reducida (III)"="#7FCC00"
)
tabla_planes <- tribble(
  ~Tipo,      ~Plan, ~n,  ~c,
  "Normal",   "I",   50,  3,
  "Estricta", "I",   50,  2,
  "Reducida", "I",   20,  1,
  "Normal",   "II",  125, 7,
  "Estricta", "II",  125, 5,
  "Reducida", "II",  50,  3,
  "Normal",   "III", 200, 10,
  "Estricta", "III", 200, 8,
  "Reducida", "III", 80,  5
)

pd_vector <- seq(0,0.20,length.out=100)

datos_grafico <- tabla_planes %>%
  group_by(Tipo,Plan) %>%
  do({
    plan <- OC2c(n=.$n,c=.$c,type="binomial",pd=pd_vector)
    tibble(pd=pd_vector, pa=plan@paccept)
  }) %>%
  ungroup()

# colores estilo gráfico base
colores <- c(
  "Normal"="#003f8a",
  "Estricta"="#CC0000",
  "Reducida"="#2E8B00"
)

ggplot(datos_grafico,
       aes(x=pd,y=pa,color=Tipo,linetype=Plan))+

  geom_line(linewidth=1.2)+

  scale_color_manual(values=colores)+

  scale_linetype_manual(values=c(
    "I"="solid",
    "II"="dashed",
    "III"="dotted"
  ))+

  scale_x_continuous(
    breaks=seq(0,0.2,0.02),
    limits=c(0,0.2)
  )+

  scale_y_continuous(
    breaks=seq(0,1,0.1),
    limits=c(0,1)
  )+

  labs(
    title="Curvas OC",
    x="Proporción defectuosa",
    y="P(aceptación)",
    color="Tipo de inspección",
    linetype="Plan"
  )+

  theme_minimal(base_size=13)+
  theme(
    panel.grid.major=element_line(color="grey80"),
    panel.grid.minor=element_line(color="grey90"),
    axis.text.x=element_text(angle=90,vjust=0.5),
    plot.title=element_text(hjust=0.5,face="bold")
  )
```

#### Análisis de las curvas OC

La curva OC muestra que los planes de **inspección estricta** presentan
las caídas más pronunciadas, lo que indica mayor discriminación entre
lotes buenos y malos. Por ejemplo, el plan Estricto III (n=200, c=8)
alcanza una probabilidad de aceptación cercana a cero antes de p=0.08,
mientras que el plan Reducido I (n=20, c=1) mantiene probabilidades de
aceptación considerables incluso para p=0.10. Esto es coherente con la
teoría: a mayor tamaño de muestra, la curva OC se vuelve más "empinada"
y el plan discrimina mejor. Los planes normales se ubican en un punto
intermedio, ofreciendo un balance entre protección al consumidor y costo
de inspección.

```{r Curvas de salida promedio, echo=FALSE}
# Calcular AOQ
N_lote <- 3000

datos_aoq <- tabla_planes %>%
  group_by(Tipo, Plan) %>%
  do({
    plan <- OC2c(n = .$n, c = .$c, type = "binomial", pd = pd_vector)
    aoq_calculado <- plan@paccept * pd_vector * ((N_lote - .$n) / N_lote)
    tibble(pd = pd_vector, aoq = aoq_calculado)
  }) %>%
  ungroup()

colores <- c(
  "Normal"="#003f8a",
  "Estricta"="#CC0000",
  "Reducida"="#2E8B00"
)

ggplot(datos_aoq,
       aes(x = pd, y = aoq, color = Tipo, linetype = Plan)) +

  geom_line(linewidth = 1.2) +

  scale_color_manual(values = colores) +

  scale_linetype_manual(values = c(
    "I" = "solid",
    "II" = "dashed",
    "III" = "dotted"
  )) +

  scale_x_continuous(
    breaks = seq(0, 0.2, 0.02),
    limits = c(0, 0.2)
  ) +

  scale_y_continuous(
    labels = scales::percent,
    limits = c(0, max(datos_aoq$aoq))
  ) +

  labs(
    title = "Curvas AOQ ",
    x = "Proporcion defectuosa",
    y = "AOQ",
    color = "Tipo de inspeccion",
    linetype = "Plan"
  ) +

  theme_minimal(base_size = 13) +

  theme(
    panel.grid.major = element_line(color = "grey80"),
    panel.grid.minor = element_line(color = "grey90"),
    axis.text.x = element_text(angle = 90, vjust = 0.5),
    plot.title = element_text(hjust = 0.5, face = "bold")
  )
```

#### Análisis de las curvas AOQ

Las curvas AOQ confirman que todos los planes tienen un **AOQL**
(calidad de salida máxima) que ocurre alrededor de p ≈ 0.04–0.07. El
plan Reducido I presenta el AOQL más alto (\~4%), lo que significa que
con poca inspección puede dejar pasar más defectuosos. En contraste, los
planes Estrictos II y III tienen los AOQL más bajos, garantizando mejor
calidad de salida. Para el AQL exigido de 2.5%, todos los planes ofrecen
una calidad de salida aceptable en condiciones normales de operación,
pero los planes reducidos son más riesgosos cuando la calidad del
proveedor se deteriora.

```{r inspeccion total, echo=FALSE}
# ATI
N_lote <- 3000 

datos_ati <- tabla_planes %>%
  group_by(Tipo, Plan) %>%
  do({
    plan <- OC2c(n = .$n, c = .$c, type = "binomial", pd = pd_vector)
    ati_val <- .$n + (1 - plan@paccept) * (N_lote - .$n)
    tibble(pd = pd_vector, ati = ati_val)
  }) %>%
  ungroup()

colores <- c(
  "Normal"="#003f8a",
  "Estricta"="#CC0000",
  "Reducida"="#2E8B00"
)

ggplot(datos_ati,
       aes(x = pd, y = ati, color = Tipo, linetype = Plan)) +

  geom_line(linewidth = 1.2) +

  scale_color_manual(values = colores) +

  scale_linetype_manual(values = c(
    "I" = "solid",
    "II" = "dashed",
    "III" = "dotted"
  )) +

  scale_x_continuous(
    breaks = seq(0, 0.20, 0.02),
    limits = c(0, 0.20)
  ) +

  scale_y_continuous(
    breaks = seq(0, 3000, 500),
    limits = c(0, 3100)
  ) +

  labs(
    title = paste("Curvas ATI"),
    x = "Proporcion defectuosa",
    y = "Unidades inspeccionadas",
    color = "Tipo de inspeccion",
    linetype = "Plan"
  ) +

  theme_minimal(base_size = 13) +

  theme(
    panel.grid.major = element_line(color = "grey80"),
    panel.grid.minor = element_line(color = "grey90"),
    axis.text.x = element_text(angle = 90, vjust = 0.5),
    plot.title = element_text(hjust = 0.5, face = "bold")
  )

```

#### Análisis de las curvas ATI

El ATI revela el **costo de inspección** de cada plan. Para proporciones
de defectuosos bajas (p \< 0.02, zona del AQL), los planes Reducidos
inspeccionan muy pocas unidades (ATI cercano a n), lo que los hace
económicamente atractivos cuando el proveedor tiene historial de buena
calidad. Sin embargo, a medida que p aumenta, el ATI de todos los planes
converge hacia N=3000 (inspección 100%), siendo los planes Estrictos los
que más rápido alcanzan ese límite. El plan Reducido I es el más
eficiente en términos de inspección pero también el de menor protección,
lo que justifica su uso solo bajo condiciones históricas favorables del
proveedor.

```{r tabla_comparativa, echo=FALSE}
library(AcceptanceSampling)
library(knitr)
library(kableExtra)

N_lote <- 3000
AQL    <- 0.025

# Calcular metricas manualmente
planes <- data.frame(
  Inspeccion = c(rep("Normal",3), rep("Estricta",3), rep("Reducida",3)),
  Nivel      = rep(c("I","II","III"), 3),
  n          = c(50, 125, 200, 50, 125, 200, 20, 50, 80),
  c          = c(3,  7,   10,  2,  5,   8,   1,  3,  5)
)

planes$Pa_AQL <- sapply(1:nrow(planes), function(i) {
  OC2c(n = planes$n[i], c = planes$c[i], 
       type = "binomial", pd = AQL)@paccept
})

planes$AOQL <- sapply(1:nrow(planes), function(i) {
  pv   <- seq(0, 0.20, length.out = 500)
  pa_v <- OC2c(n = planes$n[i], c = planes$c[i], 
               type = "binomial", pd = pv)@paccept
  max(pa_v * pv * (N_lote - planes$n[i]) / N_lote)
})

planes$ATI_AQL <- planes$n + (1 - planes$Pa_AQL) * (N_lote - planes$n)

planes$Conveniencia <- c(
  "Balance costo-proteccion",
  "Balance costo-proteccion",
  "Balance costo-proteccion",
  "Alta proteccion, mayor costo",
  "Alta proteccion, mayor costo",
  "Alta proteccion, mayor costo",
  "Economico, historial confiable",
  "Economico, historial confiable",
  "Economico, historial confiable"
)

# Formatear columnas
planes$Pa_AQL  <- paste0(round(planes$Pa_AQL * 100, 1), "%")
planes$AOQL    <- paste0(round(as.numeric(planes$AOQL) * 100, 2), "%")
planes$ATI_AQL <- round(planes$ATI_AQL, 0)

kbl(planes,
    caption   = "Tabla comparativa de planes simples (AQL = 2.5%, N = 3000)",
    col.names = c("Inspeccion", "Nivel", "n", "c",
                  "Pa (p=AQL)", "AOQL", "ATI (p=AQL)", "Conveniencia"),
    align     = c("l","c","c","c","c","c","c","l"),
    booktabs  = TRUE,
    row.names = FALSE) %>%
  kable_styling(
    font_size     = 10,
    latex_options = c("hold_position", "scale_down")
  ) %>%
  pack_rows("Normal",   1, 3) %>%
  pack_rows("Estricta", 4, 6) %>%
  pack_rows("Reducida", 7, 9)
```

#### Conveniencia de los planes

Considerando el AQL de 2.5% y lotes de N=3000:

1.  **Nivel I Normal** (n=50, c=3): conveniente cuando el costo de
    inspección es alto y el proveedor tiene historial confiable. Bajo
    costo pero menor discriminación.

2.  **Nivel II Normal** (n=125, c=7): el plan de referencia según
    MIL-STD-105E; ofrece el mejor balance entre protección y costo de
    inspección.

3.  **Nivel III Normal** (n=200, c=10): recomendable cuando las
    consecuencias de aceptar un lote defectuoso son graves. Mayor costo
    pero mayor protección.

4.  **Planes Estrictos**: se activan cuando el proveedor ha tenido lotes
    rechazados consecutivos. Protegen mejor al consumidor pero
    incrementan el ATI.

5.  **Planes Reducidos**: solo aplicables con historial comprobado de
    buena calidad. Reducen costos pero exponen al riesgo de mayor
    calidad de salida defectuosa (AOQL alto).

    ### b. Ubique ahora los respectivos planes de muestreo doble. Evalúe la conveniencia de los planes resultantes. (OC, AOQ, ATI).

Realizamos:

```{r echo=FALSE}
#planDN_1<-AADouble('Normal')
#planDN_1
#planDN_2<-AADouble('Normal')
#planDN_2
#planDN_3<-AADouble('Normal')
#planDN_3
#planDE_1<-AADouble('Tightened')
#planDE_1
#planDE_2<-AADouble('Tightened')
#planDE_2
#planDE_3<-AADouble('Tightened')
#planDE_3
#planDr_1<-AADouble('Reduced')
#planDr_1
#planDr_2<-AADouble('Reduced')
#planDr_2
#planDr_3<-AADouble('Reduced')
#planDr_3
```

Dado lo anterior, para este caso específico de inspección reducida,
trabajen con los siguientes planes identificados en las tablas (PDF)

```{r tabla_comparativa_doble, echo=FALSE}
library(knitr)
library(kableExtra)

planes_d <- data.frame(
  Inspeccion = c(rep("Normal",3), rep("Estricta",3), rep("Reducida",3)),
  Nivel      = rep(c("I","II","III"), 3),
  n1  = c(32,  80,  125, 32,  80,  125, 13,  32,  50),
  c1  = c(1,   3,   5,   0,   2,   3,   0,   2,   3),
  r1  = c(4,   7,   9,   3,   5,   7,   3,   4,   6),
  n2  = c(32,  80,  125, 32,  80,  125, 13,  32,  50),
  c2  = c(4,   8,   12,  3,   6,   11,  3,   5,   7),
  r2  = c(5,   9,   13,  4,   7,   12,  4,   6,   8)
)

kbl(planes_d[, c("Inspeccion","Nivel","n1","c1","r1","n2","c2","r2")],
    caption   = "Planes de muestreo doble (AQL = 2.5%, N = 3000)",
    col.names = c("Inspeccion","Nivel","n1","c1","r1","n2","c2","r2"),
    align     = c("l","c","c","c","c","c","c","c"),
    booktabs  = TRUE,
    row.names = FALSE) %>%
  kable_styling(
    font_size     = 10,
    latex_options = c("hold_position")
  ) %>%
  pack_rows("Normal",   1, 3) %>%
  pack_rows("Estricta", 4, 6) %>%
  pack_rows("Reducida", 7, 9)
```

```{r grafica OC, echo=FALSE}
pd <- seq(0, 0.15, 0.001)

Pa_doble <- function(n1, c1, r1, n2, c2, r2, pd) {
  Pa1 <- pbinom(c1, n1, pd)
  Pa2 <- numeric(length(pd))
  for (i in seq_along(pd)) {
    pa2_i <- 0
    for (d1 in (c1 + 1):(r1 - 1)) {
      for (d2 in 0:(r2 - d1 - 1)) {
        if ((d1 + d2) <= c2) {
          pa2_i <- pa2_i + dbinom(d1, n1, pd[i]) * dbinom(d2, n2, pd[i])
        }
      }
    }
    Pa2[i] <- pa2_i
  }
  return(Pa1 + Pa2)
}

# Normal
Pa_NI_Nor   <- Pa_doble(n1=32,  c1=1, r1=4, n2=32,  c2=4,  r2=5,  pd)
Pa_NII_Nor  <- Pa_doble(n1=80,  c1=3, r1=7, n2=80,  c2=8,  r2=9,  pd)
Pa_NIII_Nor <- Pa_doble(n1=125, c1=5, r1=9, n2=125, c2=12, r2=13, pd)

# Estricto
Pa_NI_Est   <- Pa_doble(n1=32,  c1=0, r1=3, n2=32,  c2=3,  r2=4,  pd)
Pa_NII_Est  <- Pa_doble(n1=80,  c1=2, r1=5, n2=80,  c2=6,  r2=7,  pd)
Pa_NIII_Est <- Pa_doble(n1=125, c1=3, r1=7, n2=125, c2=11, r2=12, pd)

# Reducido
Pa_NI_Red   <- Pa_doble(n1=13, c1=0, r1=3, n2=13, c2=3, r2=4, pd)
Pa_NII_Red  <- Pa_doble(n1=32, c1=2, r1=4, n2=32, c2=5, r2=6, pd)
Pa_NIII_Red <- Pa_doble(n1=50, c1=3, r1=6, n2=50, c2=7, r2=8, pd)

azules <- c("#003f8a", "#0072CF", "#66B2FF")
rojos  <- c("#8B0000", "#CC0000", "#FF6666")
verdes <- c("#1a5200", "#2E8B00", "#7FCC00")

plot(pd, Pa_NI_Nor, type='l', lwd=2, lty=1, col=azules[1],
     main="Curva OC - Planes Dobles",
     xlab="Proporción defectuosa", ylab="P(aceptación)", ylim=c(0,1))
lines(pd, Pa_NII_Nor,  lwd=2, lty=2, col=azules[2])
lines(pd, Pa_NIII_Nor, lwd=2, lty=3, col=azules[3])
lines(pd, Pa_NI_Est,   lwd=2, lty=1, col=rojos[1])
lines(pd, Pa_NII_Est,  lwd=2, lty=2, col=rojos[2])
lines(pd, Pa_NIII_Est, lwd=2, lty=3, col=rojos[3])
lines(pd, Pa_NI_Red,   lwd=2, lty=1, col=verdes[1])
lines(pd, Pa_NII_Red,  lwd=2, lty=2, col=verdes[2])
lines(pd, Pa_NIII_Red, lwd=2, lty=3, col=verdes[3])
legend("topright",
       legend=c("Normal I","Normal II","Normal III",
                "Estricto I","Estricto II","Estricto III",
                "Reducido I","Reducido II","Reducido III"),
       col=c(azules, rojos, verdes),
       lwd=2, lty=c(1,2,3,1,2,3,1,2,3), cex=0.75)
grid()


```

#### Análisis de las curvas OC

La curva OC permite visualizar el comportamiento de los nueve planes de
muestreo doble obtenidos de las tablas MIL-STD-105E para un lote de 3000
unidades con AQL = 2.5%. En ella se observa claramente cómo la
probabilidad de aceptación disminuye a medida que aumenta la proporción
de defectuosos en el lote, pero la velocidad de esa caída varía
notablemente según el tipo de inspección. Los planes estrictos (rojos)
son los que presentan una pendiente más pronunciada, lo que significa
que rechazan rápidamente los lotes con calidad dudosa. Esta
característica beneficia directamente al consumidor, ya que minimiza su
riesgo de aceptar lotes defectuosos (riesgo β), pero representa un
desafío para el productor, cuyos lotes tienen menos margen si su proceso
no es impecable.

En el extremo opuesto, los planes reducidos (verdes) muestran curvas
mucho más tendidas, manteniendo probabilidades de aceptación altas
incluso cuando la proporción de defectos supera el AQL pactado. Esto
favorece claramente al productor, reduciendo su riesgo de rechazo
injustificado (riesgo α), pero a costa de exponer al consumidor a una
mayor probabilidad de recibir lotes de mala calidad. Por esta razón, la
norma MIL-STD-105E solo permite la inspección reducida cuando el
proveedor ha demostrado un historial de calidad consistente y confiable
a lo largo del tiempo.

Los planes normales (azules) ocupan una posición intermedia,
equilibrando los intereses de ambas partes. A medida que se pasa del
nivel I al III, las curvas se vuelven más empinadas. Esto se debe al
aumento en el tamaño de muestra, lo que otorga mayor poder
discriminativo al plan y permite diferenciar con más claridad entre
lotes aceptables y rechazables. Así, la gráfica OC refleja fielmente la
filosofía del estándar, planes estrictos para proteger al consumidor
cuando hay dudas, reducidos para premiar al productor cuando hay
confianza, y normales como punto de partida equilibrado.

```{r grafica AOQ, echo=FALSE}
plot(pd, Pa_NI_Nor*pd, type='l', lwd=2, lty=1, col=azules[1],
     main="Curva AOQ - Planes Dobles",
     xlab="Proporción defectuosa", ylab="AOQ",
     ylim=c(0, max(Pa_NI_Nor*pd,  Pa_NII_Nor*pd,  Pa_NIII_Nor*pd,
                   Pa_NI_Est*pd,  Pa_NII_Est*pd,  Pa_NIII_Est*pd,
                   Pa_NI_Red*pd,  Pa_NII_Red*pd,  Pa_NIII_Red*pd)*1.2))
lines(pd, Pa_NII_Nor*pd,  lwd=2, lty=2, col=azules[2])
lines(pd, Pa_NIII_Nor*pd, lwd=2, lty=3, col=azules[3])
lines(pd, Pa_NI_Est*pd,   lwd=2, lty=1, col=rojos[1])
lines(pd, Pa_NII_Est*pd,  lwd=2, lty=2, col=rojos[2])
lines(pd, Pa_NIII_Est*pd, lwd=2, lty=3, col=rojos[3])
lines(pd, Pa_NI_Red*pd,   lwd=2, lty=1, col=verdes[1])
lines(pd, Pa_NII_Red*pd,  lwd=2, lty=2, col=verdes[2])
lines(pd, Pa_NIII_Red*pd, lwd=2, lty=3, col=verdes[3])
legend("topright",
       legend=c("Normal I","Normal II","Normal III",
                "Estricto I","Estricto II","Estricto III",
                "Reducido I","Reducido II","Reducido III"),
       col=c(azules, rojos, verdes),
       lwd=2, lty=c(1,2,3,1,2,3,1,2,3), cex=0.75)
grid()


```

#### Análisis de las curvas AOQ

La curva AOQ muestra la calidad promedio que finalmente llega al
consumidor después de aplicar la inspección rectificadora, es decir,
asumiendo que los lotes rechazados se inspeccionan al 100% y se
reemplazan las unidades defectuosas. Su forma característica de campana
invertida revela un punto máximo, conocido como AOQL, que representa la
peor calidad de salida que puede esperarse bajo ese plan,
independientemente de la calidad de entrada. En esta gráfica se observa
que los planes estrictos (rojos) alcanzan los valores más bajos de AOQL,
lo que garantiza una protección sólida al consumidor incluso en las
condiciones más desfavorables.

Los planes normales (azules) presentan AOQL moderados, ofreciendo un
equilibrio razonable entre la calidad de salida y el esfuerzo de
inspección. Son la opción más adecuada cuando no se tiene información
concluyente sobre la confiabilidad del proveedor, ya que aseguran que la
calidad promedio no se dispare sin incurrir en costos excesivos. Por su
parte, los planes reducidos (verdes), especialmente en el nivel I,
exhiben los AOQL más altos. Esto implica que, bajo este esquema, se
permite que una mayor proporción de defectuosos pueda escapar a la
inspección y llegar al consumidor.

Este comportamiento es coherente con la lógica del estándar, la
inspección reducida solo debe aplicarse cuando existe evidencia sólida
de que el proveedor entrega calidad superior de manera consistente,
porque relaja los controles justamente cuando el riesgo de encontrar
defectos es bajo. En cambio, cuando se sospecha que la calidad puede
haberse deteriorado, los planes estrictos actúan como un filtro más
riguroso para mantener la AOQ bajo control. La gráfica AOQ permite, por
tanto, cuantificar esa diferencia y elegir el plan más adecuado según el
nivel de exigencia deseado.

### Conclusión sobre los planes dobles

En síntesis, los planes de muestreo doble analizados ofrecen muchas
opciones que se adaptan a diferentes escenarios y necesidades. Los
planes estrictos son la herramienta más eficaz para proteger al
consumidor cuando la confianza en el proveedor es limitada o cuando las
consecuencias de aceptar lotes defectuosos son graves, aunque esto
implique un mayor costo de inspección. Los planes reducidos, en cambio,
reducen drásticamente la carga de trabajo y los costos, pero solo son
recomendables cuando el proveedor ha demostrado un desempeño
sobresaliente y se puede asumir un mayor riesgo en la calidad de salida.

Los planes normales, y en particular el nivel II, representan el punto
de equilibrio clásico que la norma MIL-STD-105E propone como estándar.
Combinan una capacidad de discriminación aceptable con un esfuerzo de
inspección moderado, lo que los convierte en la opción más versátil y
utilizada en la práctica. En definitiva, la elección entre uno u otro
tipo de plan dependerá del balance que se quiera lograr entre la
protección al consumidor, los costos de inspección y la confianza
depositada en el proveedor, siendo las curvas OC y AOQ herramientas
fundamentales para tomar esa decisión con criterio técnico.
