---
title: "Taller 3 – plan de muestreo estándar"
author: "Diego Fernando Muñoz Portela 2415620, Valery Rivera Lopez 2417038, Alejandro Barros Rayo 2415837 "
date: "`r format(Sys.Date(), '%d de %B de %Y')`"
output:
  pdf_document:
    
    toc: true
    toc_depth: 3
    number_sections: true
    latex_engine: xelatex 
fontsize: 12pt
geometry: margin=2.5cm
header-includes:
  - \usepackage{tabu}
  - \raggedright
  - \usepackage{longtable}
  - \usepackage{amsmath}
  - \usepackage{amssymb}
  - \usepackage{booktabs}
  - \usepackage{graphicx}
  - \usepackage{float}
  - \usepackage{setspace}
  - \onehalfspacing
editor_options: 
  markdown: 
    wrap: 72
---

```{r setup, include=FALSE}
knitr::opts_chunk$set(
  echo = TRUE,
  warning = FALSE,
  message = FALSE,
  fig.align = "center",
  fig.width = 6,
  fig.height = 4
)
```

# Punto 1

## Enunciado

El jefe de compras de una empresa ha exigido un AQL de 2.5% para la
característica de un cierto producto que se recibe en lotes de 3000
unidades y se desea obtener un plan de inspección por muestreo usando
las normas Militar Standard.

## Preguntas

### a. ¿Cuál es el plan de muestreo simple adecuado bajo los niveles de inspección I, II, III, en los niveles normal, reducido y severo?. Evalué la conveniencia de los planes resultantes. (OC, AOQ, ATI).

Primero buuscamos cada uno de los $n$,$c$ y $r$ para cada uno de los
planes simples (1,2,3) en cada uno de los niveles por medio de la
funcion:

```{r codigo c, echo=FALSE}
#library(AQLSchemes)
#library(AcceptanceSampling)
#planS_1 <- AASingle('Normal')
#planS_1
#planS_2<-AASingle('Normal')
#planS_2
#planS_3<-AASingle('Normal')
#planS_3
#planE_1<-AASingle('Tightened')
#planE_1
#planE_2<-AASingle('Tightened')
#planE_2
#planE_3<-AASingle('Tightened')
#planE_3
#planr_1<-AASingle('Reduced')
#planr_1
#planr_2<-AASingle('Reduced')
#planr_2
#planr_3<-AASingle('Reduced')
#planr_3

```

Representamos los n, r y c segun su clasificación de nivel en la
siguente tabla:

```{r tabla de c, n y r, echo=FALSE}
# Crear el data frame sin columna Plan
tabla_simple <- data.frame(
  Nivel = c("I", "II", "III",
            "I", "II", "III",
            "I", "II", "III"),
  n = c(50, 125, 200, 50, 125, 200, 20, 50, 80),
  c = c(3, 7, 10, 2, 5, 8, 1, 3, 5),
  r = c(4, 8, 11, 3, 6, 9, 4, 6, 8)
)

library(knitr)
library(kableExtra)

tabla_simple %>%
  kbl(
    caption = "Planes de muestreo simple según nivel de inspección",
    col.names = c("Nivel", "n", "c", "r"),
    align = "c",
    booktabs = TRUE
  ) %>%
  kable_styling(
    bootstrap_options = c("striped", "hover"),
    position = "center",
    font_size = 12  # Reducido para mejor ajuste
  ) %>%
  group_rows("Normal", 1, 3, bold = TRUE, background = "#f0f0f0") %>%
  group_rows("Estricto", 4, 6, bold = TRUE, background = "#f0f0f0") %>%
  group_rows("Reducido", 7, 9, bold = TRUE, background = "#f0f0f0") %>%
  column_spec(1:4, width = "2cm") %>%  # Anchos fijos iguales
  add_header_above(c(" " = 1, "Parámetros del plan" = 3)) %>%
  footnote(general = "n: tamaño de muestra; c: número de aceptación; r: número de rechazo")

```

```{r Curvas OC 1, echo=FALSE}

library(AcceptanceSampling)
library(tidyverse)
colores_manuales <- c(
"Normal (I)"="#003f8a",
"Normal (II)"="#0072CF",
"Normal (III)"="#66B2FF",
"Estricta (I)"="#8B0000",
"Estricta (II)"="#CC0000",
"Estricta (III)"="#FF6666",
"Reducida (I)"="#1a5200",
"Reducida (II)"="#2E8B00",
"Reducida (III)"="#7FCC00"
)
tabla_planes <- tribble(
  ~Tipo,      ~Plan, ~n,  ~c,
  "Normal",   "I",   50,  3,
  "Estricta", "I",   50,  2,
  "Reducida", "I",   20,  1,
  "Normal",   "II",  125, 7,
  "Estricta", "II",  125, 5,
  "Reducida", "II",  50,  3,
  "Normal",   "III", 200, 10,
  "Estricta", "III", 200, 8,
  "Reducida", "III", 80,  5
)

pd_vector <- seq(0,0.20,length.out=100)

datos_grafico <- tabla_planes %>%
  group_by(Tipo,Plan) %>%
  do({
    plan <- OC2c(n=.$n,c=.$c,type="binomial",pd=pd_vector)
    tibble(pd=pd_vector, pa=plan@paccept)
  }) %>%
  ungroup()

# colores estilo gráfico base
colores <- c(
  "Normal"="#003f8a",
  "Estricta"="#CC0000",
  "Reducida"="#2E8B00"
)

ggplot(datos_grafico,
       aes(x=pd,y=pa,color=Tipo,linetype=Plan))+

  geom_line(linewidth=1.2)+

  scale_color_manual(values=colores)+

  scale_linetype_manual(values=c(
    "I"="solid",
    "II"="dashed",
    "III"="dotted"
  ))+

  scale_x_continuous(
    breaks=seq(0,0.2,0.02),
    limits=c(0,0.2)
  )+

  scale_y_continuous(
    breaks=seq(0,1,0.1),
    limits=c(0,1)
  )+

  labs(
    title="Curvas OC",
    x="Proporción defectuosa",
    y="P(aceptación)",
    color="Tipo de inspección",
    linetype="Plan"
  )+

  theme_minimal(base_size=13)+
  theme(
    panel.grid.major=element_line(color="grey80"),
    panel.grid.minor=element_line(color="grey90"),
    axis.text.x=element_text(angle=90,vjust=0.5),
    plot.title=element_text(hjust=0.5,face="bold")
  )
```

#### Análisis de las curvas OC

La curva OC permite visualizar el comportamiento de los nueve planes de muestreo simple obtenidos a partir de los parámetros mostrados en la tabla para distintos niveles de inspección (estricto, normal y reducido) y tres niveles de plan (I, II y III). En la gráfica se observa claramente cómo la probabilidad de aceptación disminuye a medida que aumenta la proporción defectuosa del lote, lo cual es consistente con la lógica del muestreo de aceptación: cuanto peor es la calidad del lote, menor es la probabilidad de que sea aceptado. Sin embargo, la rapidez con la que disminuye esta probabilidad depende del tipo de inspección y del tamaño de la muestra utilizado en cada plan.

Los planes estrictos (representados en rojo) muestran las pendientes más pronunciadas dentro de la gráfica. Esto significa que, a medida que la proporción de defectuosos aumenta ligeramente, la probabilidad de aceptación cae rápidamente. Este comportamiento se explica porque los valores de aceptación 
𝑐
c son más pequeños que en los otros tipos de inspección, lo que hace que el criterio para aceptar un lote sea más exigente. En consecuencia, estos planes protegen principalmente al consumidor, ya que reducen la posibilidad de aceptar lotes con niveles de defectos relativamente altos. No obstante, esta mayor exigencia también implica un mayor riesgo para el productor, puesto que incluso pequeñas variaciones en la calidad del proceso pueden conducir al rechazo del lote.

En contraste, los planes de inspección reducida (representados en verde) presentan curvas más suaves y extendidas. En estos planes la probabilidad de aceptación se mantiene relativamente alta incluso cuando la proporción de defectos empieza a aumentar. Esto ocurre porque el tamaño de muestra es menor y los números de aceptación son relativamente más permisivos en comparación con los planes estrictos. Como resultado, estos planes favorecen al productor, ya que disminuyen la probabilidad de rechazo de sus lotes cuando la calidad del proceso es estable. Sin embargo, esta ventaja implica que el consumidor puede estar más expuesto a recibir lotes con niveles de defectos superiores al deseado, razón por la cual este tipo de inspección generalmente se aplica únicamente cuando el proveedor ha demostrado un desempeño de calidad consistente.

Por su parte, los planes de inspección normal (representados en azul) se ubican en una posición intermedia entre los planes estrictos y los reducidos. Sus curvas muestran un equilibrio entre la rapidez de rechazo y la probabilidad de aceptación, lo que refleja el propósito de este tipo de inspección como el esquema estándar utilizado en condiciones normales de producción. Además, dentro de cada tipo de inspección se observa que al pasar del plan I al plan III las curvas se vuelven más empinadas. Esto se debe al incremento en el tamaño de la muestra (n), que proporciona mayor información sobre la calidad del lote y aumenta la capacidad del plan para distinguir entre lotes aceptables y no aceptables.

En conjunto, la gráfica OC refleja claramente la lógica de los planes de muestreo simple: los planes estrictos priorizan la protección del consumidor, los planes reducidos favorecen la eficiencia para el productor cuando existe confianza en la calidad del proceso, y los planes normales mantienen un balance entre ambos intereses. Asimismo, el aumento en el nivel del plan implica un mayor tamaño de muestra y, por lo tanto, una mayor capacidad para discriminar entre diferentes niveles de calidad en los lotes inspeccionados.

```{r Curvas de salida promedio, echo=FALSE}
# Calcular AOQ
N_lote <- 3000

datos_aoq <- tabla_planes %>%
  group_by(Tipo, Plan) %>%
  do({
    plan <- OC2c(n = .$n, c = .$c, type = "binomial", pd = pd_vector)
    aoq_calculado <- plan@paccept * pd_vector * ((N_lote - .$n) / N_lote)
    tibble(pd = pd_vector, aoq = aoq_calculado)
  }) %>%
  ungroup()

colores <- c(
  "Normal"="#003f8a",
  "Estricta"="#CC0000",
  "Reducida"="#2E8B00"
)

ggplot(datos_aoq,
       aes(x = pd, y = aoq, color = Tipo, linetype = Plan)) +

  geom_line(linewidth = 1.2) +

  scale_color_manual(values = colores) +

  scale_linetype_manual(values = c(
    "I" = "solid",
    "II" = "dashed",
    "III" = "dotted"
  )) +

  scale_x_continuous(
    breaks = seq(0, 0.2, 0.02),
    limits = c(0, 0.2)
  ) +

  scale_y_continuous(
    labels = scales::percent,
    limits = c(0, max(datos_aoq$aoq))
  ) +

  labs(
    title = "Curvas AOQ ",
    x = "Proporcion defectuosa",
    y = "AOQ",
    color = "Tipo de inspeccion",
    linetype = "Plan"
  ) +

  theme_minimal(base_size = 13) +

  theme(
    panel.grid.major = element_line(color = "grey80"),
    panel.grid.minor = element_line(color = "grey90"),
    axis.text.x = element_text(angle = 90, vjust = 0.5),
    plot.title = element_text(hjust = 0.5, face = "bold")
  )
```

#### Análisis de las curvas AOQ

La curva AOQ (Average Outgoing Quality) permite analizar la calidad promedio de salida de los lotes después del proceso de inspección con rectificación, considerando los nueve planes de muestreo simple mostrados en la gráfica. En el eje horizontal se representa la proporción defectuosa original del lote, mientras que en el eje vertical se muestra la calidad promedio de salida (AOQ), es decir, el porcentaje esperado de defectos que finalmente llega al cliente después de aplicar el plan de muestreo. La forma característica de estas curvas muestra que la calidad de salida primero aumenta, alcanza un máximo y luego disminuye, debido a que cuando la proporción de defectos en el lote se vuelve muy alta, los lotes tienden a ser rechazados con mayor frecuencia y, al rectificarse, los defectos se eliminan antes de que el lote sea enviado.

En la gráfica se observa que los planes de inspección estricta (rojos) presentan valores máximos de AOQ más bajos y curvas que alcanzan su punto máximo más rápidamente. Esto significa que la peor calidad promedio que podría llegar al consumidor es relativamente pequeña, ya que estos planes rechazan con mayor facilidad los lotes defectuosos. Como consecuencia, los planes estrictos limitan el AOQ máximo (AOQL) y brindan una mayor protección al consumidor. Sin embargo, esta misma característica implica que los productores enfrentan una mayor probabilidad de rechazo, lo que puede aumentar costos operativos debido a inspecciones adicionales o reprocesamiento.

Por otro lado, los planes de inspección reducida (verdes) muestran los valores más altos de AOQ y curvas más amplias. En estos casos, la calidad promedio de salida puede alcanzar niveles más altos antes de comenzar a disminuir, lo que indica que una mayor proporción de defectos puede llegar al cliente antes de que los lotes sean rechazados sistemáticamente. Esto ocurre porque los tamaños de muestra son menores y el sistema de aceptación es más permisivo. En consecuencia, estos planes favorecen al productor, ya que reducen la probabilidad de rechazo del lote, pero implican un mayor riesgo potencial para el consumidor si la calidad del proceso se deteriora.

Los planes de inspección normal (azules) nuevamente ocupan una posición intermedia entre los planes estrictos y los reducidos. Sus curvas AOQ alcanzan valores máximos moderados, reflejando un equilibrio entre la protección al consumidor y la eficiencia para el productor. Este comportamiento es consistente con el papel de la inspección normal como el esquema estándar de control de calidad cuando no existen señales de problemas significativos ni evidencia suficiente para aplicar inspección estricta o reducida.

Asimismo, dentro de cada tipo de inspección se aprecia que al pasar del plan I al plan III las curvas tienden a reducir ligeramente su AOQ máximo y a concentrarse más cerca del origen. Esto se debe al aumento en el tamaño de muestra, lo que mejora la capacidad del plan para detectar lotes defectuosos y reducir la cantidad de defectos que finalmente llegan al consumidor. Por tanto, los planes con mayor tamaño de muestra ofrecen un mayor control sobre la calidad promedio de salida.

En conjunto, la gráfica AOQ complementa la interpretación de las curvas OC, mostrando no solo la probabilidad de aceptar un lote, sino también el nivel de calidad promedio que finalmente llega al cliente después del proceso de inspección. Así, los planes estrictos minimizan la peor calidad posible de salida, los planes reducidos privilegian la eficiencia del productor cuando el proceso es confiable, y los planes normales mantienen un equilibrio entre ambos enfoques dentro del sistema de muestreo de aceptación.

```{r inspeccion total, echo=FALSE}
# ATI
N_lote <- 3000 

datos_ati <- tabla_planes %>%
  group_by(Tipo, Plan) %>%
  do({
    plan <- OC2c(n = .$n, c = .$c, type = "binomial", pd = pd_vector)
    ati_val <- .$n + (1 - plan@paccept) * (N_lote - .$n)
    tibble(pd = pd_vector, ati = ati_val)
  }) %>%
  ungroup()

colores <- c(
  "Normal"="#003f8a",
  "Estricta"="#CC0000",
  "Reducida"="#2E8B00"
)

ggplot(datos_ati,
       aes(x = pd, y = ati, color = Tipo, linetype = Plan)) +

  geom_line(linewidth = 1.2) +

  scale_color_manual(values = colores) +

  scale_linetype_manual(values = c(
    "I" = "solid",
    "II" = "dashed",
    "III" = "dotted"
  )) +

  scale_x_continuous(
    breaks = seq(0, 0.20, 0.02),
    limits = c(0, 0.20)
  ) +

  scale_y_continuous(
    breaks = seq(0, 3000, 500),
    limits = c(0, 3100)
  ) +

  labs(
    title = paste("Curvas ATI"),
    x = "Proporcion defectuosa",
    y = "Unidades inspeccionadas",
    color = "Tipo de inspeccion",
    linetype = "Plan"
  ) +

  theme_minimal(base_size = 13) +

  theme(
    panel.grid.major = element_line(color = "grey80"),
    panel.grid.minor = element_line(color = "grey90"),
    axis.text.x = element_text(angle = 90, vjust = 0.5),
    plot.title = element_text(hjust = 0.5, face = "bold")
  )

```

#### Análisis de las curvas ATI

La curva ATI (Average Total Inspection) permite analizar el número promedio de unidades inspeccionadas bajo los nueve planes de muestreo simple considerados, teniendo en cuenta que cuando un lote es rechazado se realiza inspección total con rectificación. En el eje horizontal se representa la proporción defectuosa del lote, mientras que en el eje vertical se muestra el número promedio de unidades inspeccionadas. La gráfica evidencia que, a medida que aumenta la proporción de defectos, el número promedio de unidades inspeccionadas también crece, hasta aproximarse al tamaño total del lote. Esto ocurre porque los lotes con mayor cantidad de defectos tienen una probabilidad más alta de ser rechazados, lo que obliga a realizar una inspección completa para eliminar las unidades defectuosas.

En la gráfica se observa que los planes de inspección estricta (rojos) presentan un incremento más rápido en el ATI. Esto significa que incluso para proporciones defectuosas relativamente pequeñas, estos planes tienden a rechazar los lotes con mayor frecuencia, lo que conduce a inspecciones más extensas. Como consecuencia, el número promedio de unidades inspeccionadas se acerca rápidamente al tamaño total del lote. Este comportamiento refleja nuevamente el carácter más exigente de la inspección estricta, que busca proteger al consumidor al detectar con mayor rapidez los lotes de calidad dudosa, aunque esto implique un mayor esfuerzo de inspección para el productor.

Por el contrario, los planes de inspección reducida (verdes) muestran curvas más graduales, lo que indica que el número promedio de unidades inspeccionadas aumenta de forma más lenta conforme crece la proporción defectuosa. Esto se debe a que estos planes aceptan los lotes con mayor facilidad, por lo que en muchos casos solo se inspecciona la muestra inicial y no se requiere realizar inspección completa del lote. En consecuencia, estos planes reducen significativamente el esfuerzo de inspección, lo que resulta ventajoso para el productor en términos de costos y tiempo, aunque también implica una menor capacidad de detección temprana de problemas de calidad.

Los planes de inspección normal (azules) nuevamente ocupan una posición intermedia entre los estrictos y los reducidos. Sus curvas muestran un crecimiento moderado del ATI, reflejando un equilibrio entre la probabilidad de rechazo y el esfuerzo de inspección requerido. Este comportamiento es coherente con el propósito de la inspección normal como el esquema estándar utilizado cuando no existen evidencias claras para aplicar reglas más severas o más permisivas.

Además, dentro de cada tipo de inspección se aprecia que al pasar del plan I al plan III el ATI aumenta más rápidamente. Esto se debe al incremento en el tamaño de muestra, lo que implica que incluso cuando el lote es aceptado se inspecciona una mayor cantidad de unidades. Por lo tanto, los planes con niveles más altos proporcionan una mayor información sobre la calidad del lote, pero también requieren un mayor esfuerzo de inspección.

En conjunto, la gráfica ATI complementa la interpretación de las curvas OC y AOQ al mostrar el costo operativo del sistema de inspección en términos del número de unidades inspeccionadas. Los planes estrictos implican mayores niveles de inspección cuando la calidad del lote es dudosa, los planes reducidos minimizan el esfuerzo de inspección cuando existe confianza en el proceso productivo, y los planes normales ofrecen un punto de equilibrio entre control de calidad y eficiencia operativa.

```{r tabla_comparativa, echo=FALSE}
library(AcceptanceSampling)
library(knitr)
library(kableExtra)

N_lote <- 3000
AQL    <- 0.025

# Calcular metricas manualmente
planes <- data.frame(
  Inspeccion = c(rep("Normal",3), rep("Estricta",3), rep("Reducida",3)),
  Nivel      = rep(c("I","II","III"), 3),
  n          = c(50, 125, 200, 50, 125, 200, 20, 50, 80),
  c          = c(3,  7,   10,  2,  5,   8,   1,  3,  5)
)

planes$Pa_AQL <- sapply(1:nrow(planes), function(i) {
  OC2c(n = planes$n[i], c = planes$c[i], 
       type = "binomial", pd = AQL)@paccept
})

planes$AOQL <- sapply(1:nrow(planes), function(i) {
  pv   <- seq(0, 0.20, length.out = 500)
  pa_v <- OC2c(n = planes$n[i], c = planes$c[i], 
               type = "binomial", pd = pv)@paccept
  max(pa_v * pv * (N_lote - planes$n[i]) / N_lote)
})

planes$ATI_AQL <- planes$n + (1 - planes$Pa_AQL) * (N_lote - planes$n)

planes$Conveniencia <- c(
  "Balance costo-proteccion",
  "Balance costo-proteccion",
  "Balance costo-proteccion",
  "Alta proteccion, mayor costo",
  "Alta proteccion, mayor costo",
  "Alta proteccion, mayor costo",
  "Economico, historial confiable",
  "Economico, historial confiable",
  "Economico, historial confiable"
)

# Formatear columnas
planes$Pa_AQL  <- paste0(round(planes$Pa_AQL * 100, 1), "%")
planes$AOQL    <- paste0(round(as.numeric(planes$AOQL) * 100, 2), "%")
planes$ATI_AQL <- round(planes$ATI_AQL, 0)

kbl(planes,
    caption   = "Tabla comparativa de planes simples (AQL = 2.5%, N = 3000)",
    col.names = c("Inspeccion", "Nivel", "n", "c",
                  "Pa (p=AQL)", "AOQL", "ATI (p=AQL)", "Conveniencia"),
    align     = c("l","c","c","c","c","c","c","l"),
    booktabs  = TRUE,
    row.names = FALSE) %>%
  kable_styling(
    font_size     = 10,
    latex_options = c("hold_position", "scale_down")
  ) %>%
  pack_rows("Normal",   1, 3) %>%
  pack_rows("Estricta", 4, 6) %>%
  pack_rows("Reducida", 7, 9)
```

#### Conveniencia de los planes

Considerando el AQL de 2.5% y lotes de N=3000:

1.  **Nivel I Normal** (n=50, c=3): conveniente cuando el costo de
    inspección es alto y el proveedor tiene historial confiable. Bajo
    costo pero menor discriminación.

2.  **Nivel II Normal** (n=125, c=7): el plan de referencia según
    MIL-STD-105E; ofrece el mejor balance entre protección y costo de
    inspección.

3.  **Nivel III Normal** (n=200, c=10): recomendable cuando las
    consecuencias de aceptar un lote defectuoso son graves. Mayor costo
    pero mayor protección.

4.  **Planes Estrictos**: se activan cuando el proveedor ha tenido lotes
    rechazados consecutivos. Protegen mejor al consumidor pero
    incrementan el ATI.

5.  **Planes Reducidos**: solo aplicables con historial comprobado de
    buena calidad. Reducen costos pero exponen al riesgo de mayor
    calidad de salida defectuosa (AOQL alto).
    
### Conclusión sobre los planes simples
El plan de muestreo propuesto para el jefe de compras concluye que:El Nivel II Normal es el punto de equilibrio óptimo: Ofrece una protección estadística suficiente sin elevar los costos de inspección ($n=125$) a niveles innecesarios para un inicio de relación comercial.El Sistema es Preventivo, no solo Detectivo: La verdadera utilidad de estas curvas es incentivar al proveedor a mantener la calidad. El aumento del costo de inspección (ATI) y el endurecimiento de los criterios (Estricta) sirven como penalización económica y técnica para el proveedor que no cumple con el $AQL$.Decisión Estratégica: Si el producto es crítico para la seguridad o tiene un alto costo de falla, se debe optar por el Nivel III, aceptando un mayor costo de inspección inicial a cambio de una protección superior del consumidor

    ### b. Ubique ahora los respectivos planes de muestreo doble. Evalúe la conveniencia de los planes resultantes. (OC, AOQ, ATI).

Realizamos:

```{r echo=FALSE}
#planDN_1<-AADouble('Normal')
#planDN_1
#planDN_2<-AADouble('Normal')
#planDN_2
#planDN_3<-AADouble('Normal')
#planDN_3
#planDE_1<-AADouble('Tightened')
#planDE_1
#planDE_2<-AADouble('Tightened')
#planDE_2
#planDE_3<-AADouble('Tightened')
#planDE_3
#planDr_1<-AADouble('Reduced')
#planDr_1
#planDr_2<-AADouble('Reduced')
#planDr_2
#planDr_3<-AADouble('Reduced')
#planDr_3
```

Dado lo anterior, para este caso específico de inspección reducida,
trabajen con los siguientes planes identificados en las tablas (PDF)

```{r tabla_comparativa_doble, echo=FALSE}
library(knitr)
library(kableExtra)

planes_d <- data.frame(
  Inspeccion = c(rep("Normal",3), rep("Estricta",3), rep("Reducida",3)),
  Nivel      = rep(c("I","II","III"), 3),
  n1  = c(32,  80,  125, 32,  80,  125, 13,  32,  50),
  c1  = c(1,   3,   5,   0,   2,   3,   0,   2,   3),
  r1  = c(4,   7,   9,   3,   5,   7,   3,   4,   6),
  n2  = c(32,  80,  125, 32,  80,  125, 13,  32,  50),
  c2  = c(4,   8,   12,  3,   6,   11,  3,   5,   7),
  r2  = c(5,   9,   13,  4,   7,   12,  4,   6,   8)
)

kbl(planes_d[, c("Inspeccion","Nivel","n1","c1","r1","n2","c2","r2")],
    caption   = "Planes de muestreo doble (AQL = 2.5%, N = 3000)",
    col.names = c("Inspeccion","Nivel","n1","c1","r1","n2","c2","r2"),
    align     = c("l","c","c","c","c","c","c","c"),
    booktabs  = TRUE,
    row.names = FALSE) %>%
  kable_styling(
    font_size     = 10,
    latex_options = c("hold_position")
  ) %>%
  pack_rows("Normal",   1, 3) %>%
  pack_rows("Estricta", 4, 6) %>%
  pack_rows("Reducida", 7, 9)
```

```{r grafica OC, echo=FALSE}
pd <- seq(0, 0.15, 0.001)

Pa_doble <- function(n1, c1, r1, n2, c2, r2, pd) {
  Pa1 <- pbinom(c1, n1, pd)
  Pa2 <- numeric(length(pd))
  for (i in seq_along(pd)) {
    pa2_i <- 0
    for (d1 in (c1 + 1):(r1 - 1)) {
      for (d2 in 0:(r2 - d1 - 1)) {
        if ((d1 + d2) <= c2) {
          pa2_i <- pa2_i + dbinom(d1, n1, pd[i]) * dbinom(d2, n2, pd[i])
        }
      }
    }
    Pa2[i] <- pa2_i
  }
  return(Pa1 + Pa2)
}

# Normal
Pa_NI_Nor   <- Pa_doble(n1=32,  c1=1, r1=4, n2=32,  c2=4,  r2=5,  pd)
Pa_NII_Nor  <- Pa_doble(n1=80,  c1=3, r1=7, n2=80,  c2=8,  r2=9,  pd)
Pa_NIII_Nor <- Pa_doble(n1=125, c1=5, r1=9, n2=125, c2=12, r2=13, pd)

# Estricto
Pa_NI_Est   <- Pa_doble(n1=32,  c1=0, r1=3, n2=32,  c2=3,  r2=4,  pd)
Pa_NII_Est  <- Pa_doble(n1=80,  c1=2, r1=5, n2=80,  c2=6,  r2=7,  pd)
Pa_NIII_Est <- Pa_doble(n1=125, c1=3, r1=7, n2=125, c2=11, r2=12, pd)

# Reducido
Pa_NI_Red   <- Pa_doble(n1=13, c1=0, r1=3, n2=13, c2=3, r2=4, pd)
Pa_NII_Red  <- Pa_doble(n1=32, c1=2, r1=4, n2=32, c2=5, r2=6, pd)
Pa_NIII_Red <- Pa_doble(n1=50, c1=3, r1=6, n2=50, c2=7, r2=8, pd)

azules <- c("#003f8a", "#0072CF", "#66B2FF")
rojos  <- c("#8B0000", "#CC0000", "#FF6666")
verdes <- c("#1a5200", "#2E8B00", "#7FCC00")

plot(pd, Pa_NI_Nor, type='l', lwd=2, lty=1, col=azules[1],
     main="Curva OC - Planes Dobles",
     xlab="Proporción defectuosa", ylab="P(aceptación)", ylim=c(0,1))
lines(pd, Pa_NII_Nor,  lwd=2, lty=2, col=azules[2])
lines(pd, Pa_NIII_Nor, lwd=2, lty=3, col=azules[3])
lines(pd, Pa_NI_Est,   lwd=2, lty=1, col=rojos[1])
lines(pd, Pa_NII_Est,  lwd=2, lty=2, col=rojos[2])
lines(pd, Pa_NIII_Est, lwd=2, lty=3, col=rojos[3])
lines(pd, Pa_NI_Red,   lwd=2, lty=1, col=verdes[1])
lines(pd, Pa_NII_Red,  lwd=2, lty=2, col=verdes[2])
lines(pd, Pa_NIII_Red, lwd=2, lty=3, col=verdes[3])
legend("topright",
       legend=c("Normal I","Normal II","Normal III",
                "Estricto I","Estricto II","Estricto III",
                "Reducido I","Reducido II","Reducido III"),
       col=c(azules, rojos, verdes),
       lwd=2, lty=c(1,2,3,1,2,3,1,2,3), cex=0.75)
grid()


```

#### Análisis de las curvas OC

La curva OC permite visualizar el comportamiento de los nueve planes de
muestreo doble obtenidos de las tablas MIL-STD-105E para un lote de 3000
unidades con AQL = 2.5%. En ella se observa claramente cómo la
probabilidad de aceptación disminuye a medida que aumenta la proporción
de defectuosos en el lote, pero la velocidad de esa caída varía
notablemente según el tipo de inspección. Los planes estrictos (rojos)
son los que presentan una pendiente más pronunciada, lo que significa
que rechazan rápidamente los lotes con calidad dudosa. Esta
característica beneficia directamente al consumidor, ya que minimiza su
riesgo de aceptar lotes defectuosos (riesgo β), pero representa un
desafío para el productor, cuyos lotes tienen menos margen si su proceso
no es impecable.

En el extremo opuesto, los planes reducidos (verdes) muestran curvas
mucho más tendidas, manteniendo probabilidades de aceptación altas
incluso cuando la proporción de defectos supera el AQL pactado. Esto
favorece claramente al productor, reduciendo su riesgo de rechazo
injustificado (riesgo α), pero a costa de exponer al consumidor a una
mayor probabilidad de recibir lotes de mala calidad. Por esta razón, la
norma MIL-STD-105E solo permite la inspección reducida cuando el
proveedor ha demostrado un historial de calidad consistente y confiable
a lo largo del tiempo.

Los planes normales (azules) ocupan una posición intermedia,
equilibrando los intereses de ambas partes. A medida que se pasa del
nivel I al III, las curvas se vuelven más empinadas. Esto se debe al
aumento en el tamaño de muestra, lo que otorga mayor poder
discriminativo al plan y permite diferenciar con más claridad entre
lotes aceptables y rechazables. Así, la gráfica OC refleja fielmente la
filosofía del estándar, planes estrictos para proteger al consumidor
cuando hay dudas, reducidos para premiar al productor cuando hay
confianza, y normales como punto de partida equilibrado.

```{r grafica AOQ, echo=FALSE}
plot(pd, Pa_NI_Nor*pd, type='l', lwd=2, lty=1, col=azules[1],
     main="Curva AOQ - Planes Dobles",
     xlab="Proporción defectuosa", ylab="AOQ",
     ylim=c(0, max(Pa_NI_Nor*pd,  Pa_NII_Nor*pd,  Pa_NIII_Nor*pd,
                   Pa_NI_Est*pd,  Pa_NII_Est*pd,  Pa_NIII_Est*pd,
                   Pa_NI_Red*pd,  Pa_NII_Red*pd,  Pa_NIII_Red*pd)*1.2))
lines(pd, Pa_NII_Nor*pd,  lwd=2, lty=2, col=azules[2])
lines(pd, Pa_NIII_Nor*pd, lwd=2, lty=3, col=azules[3])
lines(pd, Pa_NI_Est*pd,   lwd=2, lty=1, col=rojos[1])
lines(pd, Pa_NII_Est*pd,  lwd=2, lty=2, col=rojos[2])
lines(pd, Pa_NIII_Est*pd, lwd=2, lty=3, col=rojos[3])
lines(pd, Pa_NI_Red*pd,   lwd=2, lty=1, col=verdes[1])
lines(pd, Pa_NII_Red*pd,  lwd=2, lty=2, col=verdes[2])
lines(pd, Pa_NIII_Red*pd, lwd=2, lty=3, col=verdes[3])
legend("topright",
       legend=c("Normal I","Normal II","Normal III",
                "Estricto I","Estricto II","Estricto III",
                "Reducido I","Reducido II","Reducido III"),
       col=c(azules, rojos, verdes),
       lwd=2, lty=c(1,2,3,1,2,3,1,2,3), cex=0.75)
grid()


```

#### Análisis de las curvas AOQ

La curva AOQ muestra la calidad promedio que finalmente llega al
consumidor después de aplicar la inspección rectificadora, es decir,
asumiendo que los lotes rechazados se inspeccionan al 100% y se
reemplazan las unidades defectuosas. Su forma característica de campana
invertida revela un punto máximo, conocido como AOQL, que representa la
peor calidad de salida que puede esperarse bajo ese plan,
independientemente de la calidad de entrada. En esta gráfica se observa
que los planes estrictos (rojos) alcanzan los valores más bajos de AOQL,
lo que garantiza una protección sólida al consumidor incluso en las
condiciones más desfavorables.

Los planes normales (azules) presentan AOQL moderados, ofreciendo un
equilibrio razonable entre la calidad de salida y el esfuerzo de
inspección. Son la opción más adecuada cuando no se tiene información
concluyente sobre la confiabilidad del proveedor, ya que aseguran que la
calidad promedio no se dispare sin incurrir en costos excesivos. Por su
parte, los planes reducidos (verdes), especialmente en el nivel I,
exhiben los AOQL más altos. Esto implica que, bajo este esquema, se
permite que una mayor proporción de defectuosos pueda escapar a la
inspección y llegar al consumidor.

Este comportamiento es coherente con la lógica del estándar, la
inspección reducida solo debe aplicarse cuando existe evidencia sólida
de que el proveedor entrega calidad superior de manera consistente,
porque relaja los controles justamente cuando el riesgo de encontrar
defectos es bajo. En cambio, cuando se sospecha que la calidad puede
haberse deteriorado, los planes estrictos actúan como un filtro más
riguroso para mantener la AOQ bajo control. La gráfica AOQ permite, por
tanto, cuantificar esa diferencia y elegir el plan más adecuado según el
nivel de exigencia deseado.

###Conclusión sobre los planes dobles

En síntesis, los planes de muestreo doble analizados ofrecen muchas
opciones que se adaptan a diferentes escenarios y necesidades. Los
planes estrictos son la herramienta más eficaz para proteger al
consumidor cuando la confianza en el proveedor es limitada o cuando las
consecuencias de aceptar lotes defectuosos son graves, aunque esto
implique un mayor costo de inspección. Los planes reducidos, en cambio,
reducen drásticamente la carga de trabajo y los costos, pero solo son
recomendables cuando el proveedor ha demostrado un desempeño
sobresaliente y se puede asumir un mayor riesgo en la calidad de salida.

Los planes normales, y en particular el nivel II, representan el punto
de equilibrio clásico que la norma MIL-STD-105E propone como estándar.
Combinan una capacidad de discriminación aceptable con un esfuerzo de
inspección moderado, lo que los convierte en la opción más versátil y
utilizada en la práctica. En definitiva, la elección entre uno u otro
tipo de plan dependerá del balance que se quiera lograr entre la
protección al consumidor, los costos de inspección y la confianza
depositada en el proveedor, siendo las curvas OC y AOQ herramientas
fundamentales para tomar esa decisión con criterio técnico.
