---
title: "Taller 3 – plan de muestreo estándar"
author: "Diego Fernando Muñoz Portela 2415620, Valery Rivera Lopez 2417038, Alejandro Barros Rayo 2415837 "
date: "`r format(Sys.Date(), '%d de %B de %Y')`"
output:
  pdf_document:
    toc: true
    toc_depth: 3
    number_sections: true
    latex_engine: xelatex 
    
fontsize: 12pt
geometry: margin=2.5cm
header-includes:
  - \usepackage{tabu}
  - \usepackage{longtable}
  - \usepackage{amsmath}
  - \usepackage{amssymb}
  - \usepackage{booktabs}
  - \usepackage{graphicx}
  - \usepackage{float}
  - \usepackage{setspace}
  - \onehalfspacing
---

```{r setup, include=FALSE}
knitr::opts_chunk$set(
  echo = TRUE,
  warning = FALSE,
  message = FALSE,
  fig.align = "center",
  fig.width = 6,
  fig.height = 4
)
```

# Punto 1

## Enunciado

El jefe de compras de una empresa ha exigido un AQL de 2.5% para la característica de un cierto producto que se recibe en lotes de 3000 unidades y se desea obtener un plan de inspección por muestreo usando las normas Militar Standard.  


## Preguntas

### a. ¿Cuál es el plan de muestreo simple adecuado bajo los niveles de inspección I, II, III, en los niveles normal, reducido y severo?. Evalué la conveniencia de los planes resultantes.  (OC, AOQ, ATI). 

Primero buuscamos cada uno de los $n$,$c$ y $r$ para cada uno de los planes simples (1,2,3) en cada uno de los niveles por medio de la funcion:

```{r codigo c, n y r}
#library(AQLSchemes)
#library(AcceptanceSampling)
#planS_1 <- AASingle('Normal')
#planS_1
#planS_2<-AASingle('Normal')
#planS_2
#planS_3<-AASingle('Normal')
#planS_3
#planE_1<-AASingle('Tightened')
#planE_1
#planE_2<-AASingle('Tightened')
#planE_2
#planE_3<-AASingle('Tightened')
#planE_3
#planr_1<-AASingle('Reduced')
#planr_1
#planr_2<-AASingle('Reduced')
#planr_2
#planr_3<-AASingle('Reduced')
#planr_3

```

Representamos los n, r y c segun su clasificación de nivel en la siguente tabla:

```{r tabla de c, n y r, echo=FALSE}
# Crear el data frame sin columna Plan
tabla_simple <- data.frame(
  Nivel = c("I", "II", "III",
            "I", "II", "III",
            "I", "II", "III"),
  n = c(50, 125, 200, 50, 125, 200, 20, 50, 80),
  c = c(3, 7, 10, 2, 5, 8, 1, 3, 5),
  r = c(4, 8, 11, 3, 6, 9, 4, 6, 8)
)

library(knitr)
library(kableExtra)

tabla_simple %>%
  kbl(
    caption = "Planes de muestreo simple según nivel de inspección",
    col.names = c("Nivel", "n", "c", "r"),
    align = "c",
    booktabs = TRUE
  ) %>%
  kable_styling(
    bootstrap_options = c("striped", "hover"),
    position = "center",
    font_size = 12  # Reducido para mejor ajuste
  ) %>%
  group_rows("Normal", 1, 3, bold = TRUE, background = "#f0f0f0") %>%
  group_rows("Estricto", 4, 6, bold = TRUE, background = "#f0f0f0") %>%
  group_rows("Reducido", 7, 9, bold = TRUE, background = "#f0f0f0") %>%
  column_spec(1:4, width = "2cm") %>%  # Anchos fijos iguales
  add_header_above(c(" " = 1, "Parámetros del plan" = 3)) %>%
  footnote(general = "n: tamaño de muestra; c: número de aceptación; r: número de rechazo")

```


```{r Curvas OC 1, echo=FALSE}

library(AcceptanceSampling)
library(tidyverse)

# 1. Definir la tabla de planes (ajustada para que coincida con la lógica de la imagen)
tabla_planes <- tribble(
  ~Tipo,      ~Plan, ~n,  ~c,
  "Normal",   "I",   50,  3,
  "Estricta", "I",   50,  2,
  "Reducida", "I",   20,  1,
  "Normal",   "II",  125, 7,
  "Estricta", "II",  125, 5,
  "Reducida", "II",  50,  3,
  "Normal",   "III", 200, 10,
  "Estricta", "III", 200, 8,
  "Reducida", "III", 80,  5
)

pd_vector <- seq(0, 0.20, length.out = 100)
datos_grafico <- tabla_planes %>%
  group_by(Tipo, Plan) %>%
  do({
    plan <- OC2c(n = .$n, c = .$c, type = "binomial", pd = pd_vector)
    tibble(pd = pd_vector, pa = plan@paccept)
  }) %>%
  ungroup() %>%
  mutate(Etiqueta = paste0(Tipo, " (", Plan, ")"))
colores_manuales <- c(
  "Normal (I)"   = "#2E4053", "Estricta (I)" = "#943126", "Reducida (I)" = "#5D6D7E",
  "Normal (II)"  = "#2874A6", "Estricta (II)"= "#1E8449", "Reducida (II)" = "#A04000",
  "Normal (III)" = "#5499C7", "Estricta (III)"= "#82E0AA", "Reducida (III)"= "#D98880"
)

ggplot(datos_grafico, aes(x = pd, y = pa, color = Etiqueta)) +
  geom_line(size = 1) +
  scale_x_continuous(breaks = seq(0, 0.2, 0.02), limits = c(0, 0.2)) +
  scale_y_continuous(breaks = seq(0, 1, 0.1), limits = c(0, 1)) +
  scale_color_manual(values = colores_manuales) +
  labs(
    title = "Curvas de operación (OC)",
    x = "Proporción de defectuosos",
    y = "Probabilidad de aceptación",
    color = NULL
  ) +
  theme_minimal() +
  theme(
    panel.grid.major = element_line(color = "grey80"),
    panel.grid.minor = element_line(color = "grey90"),
    axis.text.x = element_text(angle = 90, vjust = 0.5),
    legend.position = "right",
    plot.title = element_text(hjust = 0.5, face = "bold", color = "brown")
  )

```

#### Análisis de las curvas OC

La curva OC muestra que los planes de **inspección estricta** presentan las caídas 
más pronunciadas, lo que indica mayor discriminación entre lotes buenos y malos. 
Por ejemplo, el plan Estricto III (n=200, c=8) alcanza una probabilidad de aceptación 
cercana a cero antes de p=0.08, mientras que el plan Reducido I (n=20, c=1) mantiene 
probabilidades de aceptación considerables incluso para p=0.10. Esto es coherente con 
la teoría: a mayor tamaño de muestra, la curva OC se vuelve más "empinada" y el plan 
discrimina mejor. Los planes normales se ubican en un punto intermedio, ofreciendo un 
balance entre protección al consumidor y costo de inspección.


```{r Curvas de salida promedio, echo=FALSE}
# Calcular AOQ
N_lote <- 3000
datos_aoq <- tabla_planes %>%
  group_by(Tipo, Plan) %>%
  do({
    plan <- OC2c(n = .$n, c = .$c, type = "binomial", pd = pd_vector)
    aoq_calculado <- plan@paccept * pd_vector * ((N_lote - .$n) / N_lote)
    tibble(pd = pd_vector, aoq = aoq_calculado)
  }) %>%
  ungroup() %>%
  mutate(Etiqueta = factor(paste0(Tipo, " (", Plan, ")"), 
                           levels = names(colores_manuales)))
ggplot(datos_aoq, aes(x = pd, y = aoq, color = Etiqueta)) +
  geom_line(size = 1.1) +
  scale_x_continuous(breaks = seq(0, 0.2, 0.02)) +
  scale_y_continuous(labels = scales::percent) + 
  scale_color_manual(values = colores_manuales) +
  labs(title = "Curvas de Calidad de Salida Promedio (AOQ)",
       x = "Proporción de defectuosos (p)",
       y = "AOQ (Calidad saliente)",
       color = "Plan") +
  theme_minimal() +
  theme(axis.text.x = element_text(angle = 90))
```

#### Análisis de las curvas AOQ

Las curvas AOQ confirman que todos los planes tienen un **AOQL** (calidad de salida 
máxima) que ocurre alrededor de p ≈ 0.04–0.07. El plan Reducido I presenta el AOQL 
más alto (~4%), lo que significa que con poca inspección puede dejar pasar más 
defectuosos. En contraste, los planes Estrictos II y III tienen los AOQL más bajos, 
garantizando mejor calidad de salida. Para el AQL exigido de 2.5%, todos los planes 
ofrecen una calidad de salida aceptable en condiciones normales de operación, pero los 
planes reducidos son más riesgosos cuando la calidad del proveedor se deteriora.

```{r inspeccion total, echo=FALSE}
#ati
N_lote <- 3000 

datos_ati <- tabla_planes %>%
  group_by(Tipo, Plan) %>%
  do({
    plan <- OC2c(n = .$n, c = .$c, type = "binomial", pd = pd_vector)
    ati_val <- .$n + (1 - plan@paccept) * (N_lote - .$n)
    tibble(pd = pd_vector, ati = ati_val)
  }) %>%
  ungroup() %>%
  mutate(Etiqueta = factor(paste0(Tipo, " (", Plan, ")"), 
                           levels = names(colores_manuales))) 
ggplot(datos_ati, aes(x = pd, y = ati, color = Etiqueta)) +
  geom_line(size = 1.2) +
  scale_y_continuous(breaks = seq(0, 3000, 500), limits = c(0, 3100)) +
  scale_x_continuous(breaks = seq(0, 0.20, 0.02)) +
  scale_color_manual(values = colores_manuales) +
  labs(
    title = paste("Inspección Total Promedio (ATI) para N =", N_lote),
    x = "Proporción de defectuosos (p)",
    y = "Número de unidades inspeccionadas",
    color = "Plan de Muestreo"
  ) +
  theme_bw() + 
  theme(
    plot.title = element_text(hjust = 0.5, size = 16, face = "bold", color = "brown"),
    axis.text.x = element_text(angle = 90, vjust = 0.5, size = 10),
    panel.grid.major = element_line(color = "grey85"),
    panel.grid.minor = element_blank(),
    legend.position = "right"
  )

```

#### Análisis de las curvas ATI

El ATI revela el **costo de inspección** de cada plan. Para proporciones de defectuosos 
bajas (p < 0.02, zona del AQL), los planes Reducidos inspeccionan muy pocas unidades 
(ATI cercano a n), lo que los hace económicamente atractivos cuando el proveedor tiene 
historial de buena calidad. Sin embargo, a medida que p aumenta, el ATI de todos los 
planes converge hacia N=3000 (inspección 100%), siendo los planes Estrictos los que 
más rápido alcanzan ese límite. El plan Reducido I es el más eficiente en términos de 
inspección pero también el de menor protección, lo que justifica su uso solo bajo 
condiciones históricas favorables del proveedor.
```{r tabla_comparativa, echo=FALSE}
library(AcceptanceSampling)
library(knitr)
library(kableExtra)

N_lote <- 3000
AQL    <- 0.025

# Calcular metricas manualmente
planes <- data.frame(
  Inspeccion = c(rep("Normal",3), rep("Estricta",3), rep("Reducida",3)),
  Nivel      = rep(c("I","II","III"), 3),
  n          = c(50, 125, 200, 50, 125, 200, 20, 50, 80),
  c          = c(3,  7,   10,  2,  5,   8,   1,  3,  5)
)

planes$Pa_AQL <- sapply(1:nrow(planes), function(i) {
  OC2c(n = planes$n[i], c = planes$c[i], 
       type = "binomial", pd = AQL)@paccept
})

planes$AOQL <- sapply(1:nrow(planes), function(i) {
  pv   <- seq(0, 0.20, length.out = 500)
  pa_v <- OC2c(n = planes$n[i], c = planes$c[i], 
               type = "binomial", pd = pv)@paccept
  max(pa_v * pv * (N_lote - planes$n[i]) / N_lote)
})

planes$ATI_AQL <- planes$n + (1 - planes$Pa_AQL) * (N_lote - planes$n)

planes$Conveniencia <- c(
  "Balance costo-proteccion",
  "Balance costo-proteccion",
  "Balance costo-proteccion",
  "Alta proteccion, mayor costo",
  "Alta proteccion, mayor costo",
  "Alta proteccion, mayor costo",
  "Economico, historial confiable",
  "Economico, historial confiable",
  "Economico, historial confiable"
)

# Formatear columnas
planes$Pa_AQL  <- paste0(round(planes$Pa_AQL * 100, 1), "%")
planes$AOQL    <- paste0(round(as.numeric(planes$AOQL) * 100, 2), "%")
planes$ATI_AQL <- round(planes$ATI_AQL, 0)

kbl(planes,
    caption   = "Tabla comparativa de planes simples (AQL = 2.5%, N = 3000)",
    col.names = c("Inspeccion", "Nivel", "n", "c",
                  "Pa (p=AQL)", "AOQL", "ATI (p=AQL)", "Conveniencia"),
    align     = c("l","c","c","c","c","c","c","l"),
    booktabs  = TRUE,
    row.names = FALSE) %>%
  kable_styling(
    font_size     = 10,
    latex_options = c("hold_position", "scale_down")
  ) %>%
  pack_rows("Normal",   1, 3) %>%
  pack_rows("Estricta", 4, 6) %>%
  pack_rows("Reducida", 7, 9)
```


#### Conveniencia de los planes

Considerando el AQL de 2.5% y lotes de N=3000:

- **Nivel I Normal** (n=50, c=3): conveniente cuando el costo de inspección es alto y 
  el proveedor tiene historial confiable. Bajo costo pero menor discriminación.
- **Nivel II Normal** (n=125, c=7): el plan de referencia según MIL-STD-105E; ofrece 
  el mejor balance entre protección y costo de inspección.
- **Nivel III Normal** (n=200, c=10): recomendable cuando las consecuencias de aceptar 
  un lote defectuoso son graves. Mayor costo pero mayor protección.
- **Planes Estrictos**: se activan cuando el proveedor ha tenido lotes rechazados 
  consecutivos. Protegen mejor al consumidor pero incrementan el ATI.
- **Planes Reducidos**: solo aplicables con historial comprobado de buena calidad. 
  Reducen costos pero exponen al riesgo de mayor calidad de salida defectuosa (AOQL alto).
### b. Ubique ahora los respectivos planes de muestreo doble. Evalúe la conveniencia de los planes resultantes. (OC, AOQ, ATI).

Realizamos:

```{r}
#planDN_1<-AADouble('Normal')
#planDN_1
#planDN_2<-AADouble('Normal')
#planDN_2
#planDN_3<-AADouble('Normal')
#planDN_3
#planDE_1<-AADouble('Tightened')
#planDE_1
#planDE_2<-AADouble('Tightened')
#planDE_2
#planDE_3<-AADouble('Tightened')
#planDE_3
#planDr_1<-AADouble('Reduced')
#planDr_1
#planDr_2<-AADouble('Reduced')
#planDr_2
#planDr_3<-AADouble('Reduced')
#planDr_3
```
