---
title: "Taller 3 – plan de muestreo estándar"
author: "Diego Fernando Muñoz Portela 2415620, Valery Rivera Lopez 2417038, Alejandro Barros Rayo 2415837 "
date: "`r format(Sys.Date(), '%d de %B de %Y')`"
output:
  pdf_document:
    
    toc: true
    toc_depth: 3
    number_sections: true
    latex_engine: xelatex 
fontsize: 12pt
geometry: margin=2.5cm
header-includes:
  - \usepackage{tabu}
  - \usepackage{longtable}
  - \usepackage{amsmath}
  - \usepackage{amssymb}
  - \usepackage{booktabs}
  - \usepackage{graphicx}
  - \usepackage{float}
  - \usepackage{setspace}
  - \onehalfspacing
editor_options: 
  markdown: 
    wrap: 72
---

```{r setup, include=FALSE}
knitr::opts_chunk$set(
  echo = TRUE,
  warning = FALSE,
  message = FALSE,
  fig.align = "center",
  fig.width = 6,
  fig.height = 4
)
```

# Punto 1

## Enunciado

El jefe de compras de una empresa ha exigido un AQL de 2.5% para la
característica de un cierto producto que se recibe en lotes de 3000
unidades y se desea obtener un plan de inspección por muestreo usando
las normas Militar Standard.

## Preguntas

### a. ¿Cuál es el plan de muestreo simple adecuado bajo los niveles de inspección I, II, III, en los niveles normal, reducido y severo?. Evalué la conveniencia de los planes resultantes. (OC, AOQ, ATI).

Primero buuscamos cada uno de los $n$,$c$ y $r$ para cada uno de los
planes simples (1,2,3) en cada uno de los niveles por medio de la
funcion:

```{r codigo c, n y r}
#library(AQLSchemes)
#library(AcceptanceSampling)
#planS_1 <- AASingle('Normal')
#planS_1
#planS_2<-AASingle('Normal')
#planS_2
#planS_3<-AASingle('Normal')
#planS_3
#planE_1<-AASingle('Tightened')
#planE_1
#planE_2<-AASingle('Tightened')
#planE_2
#planE_3<-AASingle('Tightened')
#planE_3
#planr_1<-AASingle('Reduced')
#planr_1
#planr_2<-AASingle('Reduced')
#planr_2
#planr_3<-AASingle('Reduced')
#planr_3

```

Representamos los n, r y c segun su clasificación de nivel en la
siguente tabla:

```{r tabla de c, n y r, echo=FALSE}
# Crear el data frame sin columna Plan
tabla_simple <- data.frame(
  Nivel = c("I", "II", "III",
            "I", "II", "III",
            "I", "II", "III"),
  n = c(50, 125, 200, 50, 125, 200, 20, 50, 80),
  c = c(3, 7, 10, 2, 5, 8, 1, 3, 5),
  r = c(4, 8, 11, 3, 6, 9, 4, 6, 8)
)

library(knitr)
library(kableExtra)

tabla_simple %>%
  kbl(
    caption = "Planes de muestreo simple según nivel de inspección",
    col.names = c("Nivel", "n", "c", "r"),
    align = "c",
    booktabs = TRUE
  ) %>%
  kable_styling(
    bootstrap_options = c("striped", "hover"),
    position = "center",
    font_size = 12  # Reducido para mejor ajuste
  ) %>%
  group_rows("Normal", 1, 3, bold = TRUE, background = "#f0f0f0") %>%
  group_rows("Estricto", 4, 6, bold = TRUE, background = "#f0f0f0") %>%
  group_rows("Reducido", 7, 9, bold = TRUE, background = "#f0f0f0") %>%
  column_spec(1:4, width = "2cm") %>%  # Anchos fijos iguales
  add_header_above(c(" " = 1, "Parámetros del plan" = 3)) %>%
  footnote(general = "n: tamaño de muestra; c: número de aceptación; r: número de rechazo")

```

```{r Curvas OC 1, echo=FALSE}

library(AcceptanceSampling)
library(tidyverse)

# 1. Definir la tabla de planes (ajustada para que coincida con la lógica de la imagen)
tabla_planes <- tribble(
  ~Tipo,      ~Plan, ~n,  ~c,
  "Normal",   "I",   50,  3,
  "Estricta", "I",   50,  2,
  "Reducida", "I",   20,  1,
  "Normal",   "II",  125, 7,
  "Estricta", "II",  125, 5,
  "Reducida", "II",  50,  3,
  "Normal",   "III", 200, 10,
  "Estricta", "III", 200, 8,
  "Reducida", "III", 80,  5
)

pd_vector <- seq(0, 0.20, length.out = 100)
datos_grafico <- tabla_planes %>%
  group_by(Tipo, Plan) %>%
  do({
    plan <- OC2c(n = .$n, c = .$c, type = "binomial", pd = pd_vector)
    tibble(pd = pd_vector, pa = plan@paccept)
  }) %>%
  ungroup() %>%
  mutate(Etiqueta = paste0(Tipo, " (", Plan, ")"))
colores_manuales <- c(
  "Normal (I)"   = "#2E4053", "Estricta (I)" = "#943126", "Reducida (I)" = "#5D6D7E",
  "Normal (II)"  = "#2874A6", "Estricta (II)"= "#1E8449", "Reducida (II)" = "#A04000",
  "Normal (III)" = "#5499C7", "Estricta (III)"= "#82E0AA", "Reducida (III)"= "#D98880"
)

ggplot(datos_grafico, aes(x = pd, y = pa, color = Etiqueta)) +
  geom_line(size = 1) +
  scale_x_continuous(breaks = seq(0, 0.2, 0.02), limits = c(0, 0.2)) +
  scale_y_continuous(breaks = seq(0, 1, 0.1), limits = c(0, 1)) +
  scale_color_manual(values = colores_manuales) +
  labs(
    title = "Curvas de operación (OC)",
    x = "Proporción de defectuosos",
    y = "Probabilidad de aceptación",
    color = NULL
  ) +
  theme_minimal() +
  theme(
    panel.grid.major = element_line(color = "grey80"),
    panel.grid.minor = element_line(color = "grey90"),
    axis.text.x = element_text(angle = 90, vjust = 0.5),
    legend.position = "right",
    plot.title = element_text(hjust = 0.5, face = "bold", color = "brown")
  )

```

#### Análisis de las curvas OC

La curva OC muestra que los planes de **inspección estricta** presentan
las caídas más pronunciadas, lo que indica mayor discriminación entre
lotes buenos y malos. Por ejemplo, el plan Estricto III (n=200, c=8)
alcanza una probabilidad de aceptación cercana a cero antes de p=0.08,
mientras que el plan Reducido I (n=20, c=1) mantiene probabilidades de
aceptación considerables incluso para p=0.10. Esto es coherente con la
teoría: a mayor tamaño de muestra, la curva OC se vuelve más "empinada"
y el plan discrimina mejor. Los planes normales se ubican en un punto
intermedio, ofreciendo un balance entre protección al consumidor y costo
de inspección.

```{r Curvas de salida promedio, echo=FALSE}
# Calcular AOQ
N_lote <- 3000
datos_aoq <- tabla_planes %>%
  group_by(Tipo, Plan) %>%
  do({
    plan <- OC2c(n = .$n, c = .$c, type = "binomial", pd = pd_vector)
    aoq_calculado <- plan@paccept * pd_vector * ((N_lote - .$n) / N_lote)
    tibble(pd = pd_vector, aoq = aoq_calculado)
  }) %>%
  ungroup() %>%
  mutate(Etiqueta = factor(paste0(Tipo, " (", Plan, ")"), 
                           levels = names(colores_manuales)))
ggplot(datos_aoq, aes(x = pd, y = aoq, color = Etiqueta)) +
  geom_line(size = 1.1) +
  scale_x_continuous(breaks = seq(0, 0.2, 0.02)) +
  scale_y_continuous(labels = scales::percent) + 
  scale_color_manual(values = colores_manuales) +
  labs(title = "Curvas de Calidad de Salida Promedio (AOQ)",
       x = "Proporción de defectuosos (p)",
       y = "AOQ (Calidad saliente)",
       color = "Plan") +
  theme_minimal() +
  theme(axis.text.x = element_text(angle = 90))
```

#### Análisis de las curvas AOQ

Las curvas AOQ confirman que todos los planes tienen un **AOQL**
(calidad de salida máxima) que ocurre alrededor de p ≈ 0.04–0.07. El
plan Reducido I presenta el AOQL más alto (\~4%), lo que significa que
con poca inspección puede dejar pasar más defectuosos. En contraste, los
planes Estrictos II y III tienen los AOQL más bajos, garantizando mejor
calidad de salida. Para el AQL exigido de 2.5%, todos los planes ofrecen
una calidad de salida aceptable en condiciones normales de operación,
pero los planes reducidos son más riesgosos cuando la calidad del
proveedor se deteriora.

```{r inspeccion total, echo=FALSE}
#ati
N_lote <- 3000 

datos_ati <- tabla_planes %>%
  group_by(Tipo, Plan) %>%
  do({
    plan <- OC2c(n = .$n, c = .$c, type = "binomial", pd = pd_vector)
    ati_val <- .$n + (1 - plan@paccept) * (N_lote - .$n)
    tibble(pd = pd_vector, ati = ati_val)
  }) %>%
  ungroup() %>%
  mutate(Etiqueta = factor(paste0(Tipo, " (", Plan, ")"), 
                           levels = names(colores_manuales))) 
ggplot(datos_ati, aes(x = pd, y = ati, color = Etiqueta)) +
  geom_line(size = 1.2) +
  scale_y_continuous(breaks = seq(0, 3000, 500), limits = c(0, 3100)) +
  scale_x_continuous(breaks = seq(0, 0.20, 0.02)) +
  scale_color_manual(values = colores_manuales) +
  labs(
    title = paste("Inspección Total Promedio (ATI) para N =", N_lote),
    x = "Proporción de defectuosos (p)",
    y = "Número de unidades inspeccionadas",
    color = "Plan de Muestreo"
  ) +
  theme_bw() + 
  theme(
    plot.title = element_text(hjust = 0.5, size = 16, face = "bold", color = "brown"),
    axis.text.x = element_text(angle = 90, vjust = 0.5, size = 10),
    panel.grid.major = element_line(color = "grey85"),
    panel.grid.minor = element_blank(),
    legend.position = "right"
  )

```

#### Análisis de las curvas ATI

El ATI revela el **costo de inspección** de cada plan. Para proporciones
de defectuosos bajas (p \< 0.02, zona del AQL), los planes Reducidos
inspeccionan muy pocas unidades (ATI cercano a n), lo que los hace
económicamente atractivos cuando el proveedor tiene historial de buena
calidad. Sin embargo, a medida que p aumenta, el ATI de todos los planes
converge hacia N=3000 (inspección 100%), siendo los planes Estrictos los
que más rápido alcanzan ese límite. El plan Reducido I es el más
eficiente en términos de inspección pero también el de menor protección,
lo que justifica su uso solo bajo condiciones históricas favorables del
proveedor.

```{r tabla_comparativa, echo=FALSE}
library(AcceptanceSampling)
library(knitr)
library(kableExtra)

N_lote <- 3000
AQL    <- 0.025

# Calcular metricas manualmente
planes <- data.frame(
  Inspeccion = c(rep("Normal",3), rep("Estricta",3), rep("Reducida",3)),
  Nivel      = rep(c("I","II","III"), 3),
  n          = c(50, 125, 200, 50, 125, 200, 20, 50, 80),
  c          = c(3,  7,   10,  2,  5,   8,   1,  3,  5)
)

planes$Pa_AQL <- sapply(1:nrow(planes), function(i) {
  OC2c(n = planes$n[i], c = planes$c[i], 
       type = "binomial", pd = AQL)@paccept
})

planes$AOQL <- sapply(1:nrow(planes), function(i) {
  pv   <- seq(0, 0.20, length.out = 500)
  pa_v <- OC2c(n = planes$n[i], c = planes$c[i], 
               type = "binomial", pd = pv)@paccept
  max(pa_v * pv * (N_lote - planes$n[i]) / N_lote)
})

planes$ATI_AQL <- planes$n + (1 - planes$Pa_AQL) * (N_lote - planes$n)

planes$Conveniencia <- c(
  "Balance costo-proteccion",
  "Balance costo-proteccion",
  "Balance costo-proteccion",
  "Alta proteccion, mayor costo",
  "Alta proteccion, mayor costo",
  "Alta proteccion, mayor costo",
  "Economico, historial confiable",
  "Economico, historial confiable",
  "Economico, historial confiable"
)

# Formatear columnas
planes$Pa_AQL  <- paste0(round(planes$Pa_AQL * 100, 1), "%")
planes$AOQL    <- paste0(round(as.numeric(planes$AOQL) * 100, 2), "%")
planes$ATI_AQL <- round(planes$ATI_AQL, 0)

kbl(planes,
    caption   = "Tabla comparativa de planes simples (AQL = 2.5%, N = 3000)",
    col.names = c("Inspeccion", "Nivel", "n", "c",
                  "Pa (p=AQL)", "AOQL", "ATI (p=AQL)", "Conveniencia"),
    align     = c("l","c","c","c","c","c","c","l"),
    booktabs  = TRUE,
    row.names = FALSE) %>%
  kable_styling(
    font_size     = 10,
    latex_options = c("hold_position", "scale_down")
  ) %>%
  pack_rows("Normal",   1, 3) %>%
  pack_rows("Estricta", 4, 6) %>%
  pack_rows("Reducida", 7, 9)
```

#### Conveniencia de los planes

Considerando el AQL de 2.5% y lotes de N=3000:

1.  **Nivel I Normal** (n=50, c=3): conveniente cuando el costo de
    inspección es alto y el proveedor tiene historial confiable. Bajo
    costo pero menor discriminación.

2.  **Nivel II Normal** (n=125, c=7): el plan de referencia según
    MIL-STD-105E; ofrece el mejor balance entre protección y costo de
    inspección.

3.  **Nivel III Normal** (n=200, c=10): recomendable cuando las
    consecuencias de aceptar un lote defectuoso son graves. Mayor costo
    pero mayor protección.

4.  **Planes Estrictos**: se activan cuando el proveedor ha tenido lotes
    rechazados consecutivos. Protegen mejor al consumidor pero
    incrementan el ATI.

5.  **Planes Reducidos**: solo aplicables con historial comprobado de
    buena calidad. Reducen costos pero exponen al riesgo de mayor
    calidad de salida defectuosa (AOQL alto).

    ### b. Ubique ahora los respectivos planes de muestreo doble. Evalúe la conveniencia de los planes resultantes. (OC, AOQ, ATI).

Realizamos:

```{r}
#planDN_1<-AADouble('Normal')
#planDN_1
#planDN_2<-AADouble('Normal')
#planDN_2
#planDN_3<-AADouble('Normal')
#planDN_3
#planDE_1<-AADouble('Tightened')
#planDE_1
#planDE_2<-AADouble('Tightened')
#planDE_2
#planDE_3<-AADouble('Tightened')
#planDE_3
#planDr_1<-AADouble('Reduced')
#planDr_1
#planDr_2<-AADouble('Reduced')
#planDr_2
#planDr_3<-AADouble('Reduced')
#planDr_3
```

Dado lo anterior, para este caso específico de inspección reducida, trabajen con los siguientes planes identificados en las tablas (PDF)

```{r tabla_comparativa_doble, echo=FALSE}
library(knitr)
library(kableExtra)

planes_d <- data.frame(
  Inspeccion = c(rep("Normal",3), rep("Estricta",3), rep("Reducida",3)),
  Nivel      = rep(c("I","II","III"), 3),
  n1  = c(32,  80,  125, 32,  80,  125, 13,  32,  50),
  c1  = c(1,   3,   5,   0,   2,   3,   0,   2,   3),
  r1  = c(4,   7,   9,   3,   5,   7,   3,   4,   6),
  n2  = c(32,  80,  125, 32,  80,  125, 13,  32,  50),
  c2  = c(4,   8,   12,  3,   6,   11,  3,   5,   7),
  r2  = c(5,   9,   13,  4,   7,   12,  4,   6,   8)
)

kbl(planes_d[, c("Inspeccion","Nivel","n1","c1","r1","n2","c2","r2")],
    caption   = "Planes de muestreo doble (AQL = 2.5%, N = 3000)",
    col.names = c("Inspeccion","Nivel","n1","c1","r1","n2","c2","r2"),
    align     = c("l","c","c","c","c","c","c","c"),
    booktabs  = TRUE,
    row.names = FALSE) %>%
  kable_styling(
    font_size     = 10,
    latex_options = c("hold_position")
  ) %>%
  pack_rows("Normal",   1, 3) %>%
  pack_rows("Estricta", 4, 6) %>%
  pack_rows("Reducida", 7, 9)
```


```{r grafica OC, echo=FALSE}
pd <- seq(0, 0.15, 0.001)

Pa_doble <- function(n1, c1, r1, n2, c2, r2, pd) {
  Pa1 <- pbinom(c1, n1, pd)
  Pa2 <- numeric(length(pd))
  for (i in seq_along(pd)) {
    pa2_i <- 0
    for (d1 in (c1 + 1):(r1 - 1)) {
      for (d2 in 0:(r2 - d1 - 1)) {
        if ((d1 + d2) <= c2) {
          pa2_i <- pa2_i + dbinom(d1, n1, pd[i]) * dbinom(d2, n2, pd[i])
        }
      }
    }
    Pa2[i] <- pa2_i
  }
  return(Pa1 + Pa2)
}

# Normal
Pa_NI_Nor   <- Pa_doble(n1=32,  c1=1, r1=4, n2=32,  c2=4,  r2=5,  pd)
Pa_NII_Nor  <- Pa_doble(n1=80,  c1=3, r1=7, n2=80,  c2=8,  r2=9,  pd)
Pa_NIII_Nor <- Pa_doble(n1=125, c1=5, r1=9, n2=125, c2=12, r2=13, pd)

# Estricto
Pa_NI_Est   <- Pa_doble(n1=32,  c1=0, r1=3, n2=32,  c2=3,  r2=4,  pd)
Pa_NII_Est  <- Pa_doble(n1=80,  c1=2, r1=5, n2=80,  c2=6,  r2=7,  pd)
Pa_NIII_Est <- Pa_doble(n1=125, c1=3, r1=7, n2=125, c2=11, r2=12, pd)

# Reducido
Pa_NI_Red   <- Pa_doble(n1=13, c1=0, r1=3, n2=13, c2=3, r2=4, pd)
Pa_NII_Red  <- Pa_doble(n1=32, c1=2, r1=4, n2=32, c2=5, r2=6, pd)
Pa_NIII_Red <- Pa_doble(n1=50, c1=3, r1=6, n2=50, c2=7, r2=8, pd)

azules <- c("#003f8a", "#0072CF", "#66B2FF")
rojos  <- c("#8B0000", "#CC0000", "#FF6666")
verdes <- c("#1a5200", "#2E8B00", "#7FCC00")

plot(pd, Pa_NI_Nor, type='l', lwd=2, lty=1, col=azules[1],
     main="Curva OC - Planes Dobles",
     xlab="Proporción defectuosa", ylab="P(aceptación)", ylim=c(0,1))
lines(pd, Pa_NII_Nor,  lwd=2, lty=2, col=azules[2])
lines(pd, Pa_NIII_Nor, lwd=2, lty=3, col=azules[3])
lines(pd, Pa_NI_Est,   lwd=2, lty=1, col=rojos[1])
lines(pd, Pa_NII_Est,  lwd=2, lty=2, col=rojos[2])
lines(pd, Pa_NIII_Est, lwd=2, lty=3, col=rojos[3])
lines(pd, Pa_NI_Red,   lwd=2, lty=1, col=verdes[1])
lines(pd, Pa_NII_Red,  lwd=2, lty=2, col=verdes[2])
lines(pd, Pa_NIII_Red, lwd=2, lty=3, col=verdes[3])
legend("topright",
       legend=c("Normal I","Normal II","Normal III",
                "Estricto I","Estricto II","Estricto III",
                "Reducido I","Reducido II","Reducido III"),
       col=c(azules, rojos, verdes),
       lwd=2, lty=c(1,2,3,1,2,3,1,2,3), cex=0.75)
grid()


```



La gráfica OC de los planes dobles evidencia que la probabilidad de aceptación disminuye conforme aumenta la proporción de defectuosos en el lote. Los planes estrictos muestran descensos más rápidos, lo que se traduce en una mayor capacidad para rechazar lotes defectuosos y, en consecuencia, una protección más fuerte para el consumidor. Los planes normales se sitúan en un punto intermedio, ofreciendo un balance razonable entre el rigor de la inspección y el costo asociado. Por otro lado, los planes reducidos presentan curvas más suaves y permisivas, lo que favorece al productor al reducir la carga de inspección, aunque con el riesgo de aceptar lotes con mayor proporción de defectos. En general, a medida que se avanza del Nivel I al Nivel III, las curvas se vuelven más empinadas y discriminativas, lo que permite distinguir con mayor claridad entre lotes conformes y no conformes.

```{r grafica AOQ, echo=FALSE}
plot(pd, Pa_NI_Nor*pd, type='l', lwd=2, lty=1, col=azules[1],
     main="Curva AOQ - Planes Dobles",
     xlab="Proporción defectuosa", ylab="AOQ",
     ylim=c(0, max(Pa_NI_Nor*pd,  Pa_NII_Nor*pd,  Pa_NIII_Nor*pd,
                   Pa_NI_Est*pd,  Pa_NII_Est*pd,  Pa_NIII_Est*pd,
                   Pa_NI_Red*pd,  Pa_NII_Red*pd,  Pa_NIII_Red*pd)*1.2))
lines(pd, Pa_NII_Nor*pd,  lwd=2, lty=2, col=azules[2])
lines(pd, Pa_NIII_Nor*pd, lwd=2, lty=3, col=azules[3])
lines(pd, Pa_NI_Est*pd,   lwd=2, lty=1, col=rojos[1])
lines(pd, Pa_NII_Est*pd,  lwd=2, lty=2, col=rojos[2])
lines(pd, Pa_NIII_Est*pd, lwd=2, lty=3, col=rojos[3])
lines(pd, Pa_NI_Red*pd,   lwd=2, lty=1, col=verdes[1])
lines(pd, Pa_NII_Red*pd,  lwd=2, lty=2, col=verdes[2])
lines(pd, Pa_NIII_Red*pd, lwd=2, lty=3, col=verdes[3])
legend("topright",
       legend=c("Normal I","Normal II","Normal III",
                "Estricto I","Estricto II","Estricto III",
                "Reducido I","Reducido II","Reducido III"),
       col=c(azules, rojos, verdes),
       lwd=2, lty=c(1,2,3,1,2,3,1,2,3), cex=0.75)
grid()


```